臺灣高等法院刑事判決
107年度重上更二字第35號
上  訴  人  臺灣臺北地方檢察署檢察官
上  訴  人  
即  被  告  道克明



選任辯護人  洪鈴喻律師
            趙元昊律師
上  訴  人  
即  被  告  周信孝


選任辯護人  陳佳瑤律師
            葉昱廷律師
            李嘉泰律師
上  訴  人
即  被  告  王慶勛（原名王慶隆）



選任辯護人  高奕驤律師
            李怡潔律師
上  訴  人  
即  被  告  周志明


選任辯護人  張寧洲律師
上  訴  人  
即  被  告  吳宗翰



選任辯護人  李明諭律師
            陳逸華律師
上  訴  人  
即  被  告  嵇春棠


選任辯護人  陳佳瑤律師
            葉昱廷律師
            李嘉泰律師
上  訴  人  
即  被  告  康恩維


            石峻豪


            曾國乙



上一被告                           
選任辯護人  陳志忠律師
上  訴  人  
即  被  告  石富安


選任辯護人  陳浩華律師
上  訴  人  
即  被  告  蘇文帝


選任辯護人  張復鈞律師
上列上訴人等違反組織犯罪防制條例案件，不服臺灣臺北地方法
院99年度訴字第774號，中華民國101年8月30日第一審判決（起
訴案號：臺灣臺北地方檢察署98年度偵字第14741號），提起上
訴，經本院判決後，由最高法院發回更審，本院判決如下： 
    主  文
原判決關於癸○○、己○○、王慶隆、戊○○、丁○○、辛○○
、庚○○、乙○○、壬○○、丙○○、子○○部分均撤銷。
癸○○主持犯罪組織，累犯，處有期徒刑參年，並應於刑之執行前
，令入勞動場所，強制工作參年。
己○○共同參與犯罪組織，累犯，處有期徒刑拾月，並應於刑之
執行前，令入勞動場所，強制工作參年。
甲○○共同參與犯罪組織，處有期徒刑捌月，並應於刑之執行前，
令入勞動場所，強制工作參年。
戊○○共同參與犯罪組織，處有期徒刑柒月，並應於刑之執行前，
令入勞動場所，強制工作參年。
丁○○、辛○○、乙○○、丙○○共同參與犯罪組織，各處有期徒刑陸月
，如易科罰金，均以新臺幣壹仟元折算壹日，並均應於刑之執行
前，令入勞動場所，強制工作參年。
庚○○、壬○○、子○○共同參與犯罪組織，各處有期徒刑伍月，如易
科罰金，均以新臺幣壹仟元折算壹日，並均應於刑之執行前，令
入勞動場所，強制工作參年。
    事  實
一、癸○○前因違反槍砲彈藥刀械管制條例等案件，經臺灣臺北地
    方法院以92年度訴字第729號判決判處有期徒刑1年6月確定
    ，另因過失傷害案件，經同法院以92年度交易字第91號判決
    判處有期徒刑4月確定，並由同法院以93年度聲字第402號裁
    定應執行有期徒刑1年8月確定，於民國96年2月16日縮短刑
    期假釋並付保護管束，於96年6月4日其假釋未經撤銷，以已
    執行論。己○○於96年因犯賭博案件，經臺灣臺北地方法院以
    96年度簡字第2105號判決判處有期徒刑3月，減為有期徒刑1
    月15日確定，於97年7月29日易科罰金執行完畢。
二、癸○○自98年1月間某日起，擔任以實施強暴、脅迫、恐嚇為
    手段，所組成具有持續性及牟利性之有結構性犯罪組織「竹
    聯幫玄武堂」（下稱玄武堂）堂主而主持幫務。甲○○（行為
    時原名王慶隆，以下仍以王慶隆稱呼之）、己○○、戊○○、丁○○、辛○○、庚○○、乙○○、壬○○、丙○○、子○○及林威志（未據
    起訴）、少年隋○○（81年6月生，原名夏○，真實姓名年籍詳
    卷，行為時係未滿18歲之少年，其非行業經原審少年法庭裁
    定安置輔導，下稱少年甲）則基於參與犯罪組織之犯意聯絡
    ，亦自98年1月間起均參與玄武堂。玄武堂成員以經營國內
    外職業運動之網際網路簽賭網站（癸○○、王慶隆、己○○、戊○○、丙○○、子○○、辛○○之共同意圖營利聚眾賭博犯行，業經
    原審法院以101年度簡字第2400號判處罪刑確定）、受人委
    託索討債務收取佣金（無證據證明另觸犯刑責）等方式牟利
    ，並曾實施下列強暴、脅迫、恐嚇等犯行（均業經另案判決
    確定），迄98年6月18日為警查獲：
  ㈠丙○○受真實姓名年籍不詳、綽號「強哥」之成年男子委託，
    欲強令陳○○（真實姓名年籍詳卷，下稱A男）搬家，於98年2
    月中旬某日，至A男位於臺北縣樹林市住處（現改制為新北
    市樹林區，地址詳卷）告知上情，惟遭A 男拒絕。丙○○即於
    98年3月底某日，與「強哥」及另2名真實姓名年籍不詳之成
    年男子，基於使人行無義務之事之犯意聯絡，推由丙○○及該
    2名男子前往A男住處，在其菜園潑灑油漆，以此脅迫A男搬
    家，惟A男並未搬離。丙○○再依強哥指示，於98年4月3日2時
    31分許，偕同另2名身分不詳成年男子，基於毀損之犯意聯
    絡，手持棍棒敲擊A男住處大門，致令不堪使用，並接續以
    此方式脅迫A男搬家，然A男仍未屈服。丙○○再承前使人行無
    義務之事之單一犯意聯絡，於98年4月13日下午3 時12分許
    ，找來夏君維（綽號「蘋果」，無證據證明其參與玄武堂，
    業經本院101年度上訴字第2970號判決確定在案）、少年王○○（80年6月生，真實姓名年籍詳卷，行為時為未滿18歲之少
    年，下稱少年乙，業由臺灣新北地方法院《原名臺灣板橋地
    方法院》少年法庭認定無證據證明其參與玄武堂），推由夏
    君維駕車搭載丙○○、少年乙前往A男住處等候。待A男駕車返
    家，丙○○等3人隨即上前，由丙○○出言恫嚇：「叫你搬離開
    這裡，你還不搬，我絕對要讓你們全家死光光，你太太的市
    場在哪裡我都知道，你市場生意我也去亂讓你不用作了，之
    前菜園裡油漆也是我潑的」等語，又回頭向夏君維、少年乙
    稱：「你們去車上拿傢西（閩南語發音，意指武器）」，使
    A男心生畏懼，A男為求自保，遂跑回車上取出小鐮刀1支，
    與丙○○、夏君維、少年乙格鬥，丙○○、夏君維因此受傷送醫
    ，A男最終亦未搬離該址而強制未遂（丙○○、夏君維上揭強
    制未遂等犯行，業經臺灣新北地方法院以99年度易字第121
    號判決確定。毀損部分，經A男撤回告訴，由臺灣新北地方
    法院檢察署檢察官為不起訴處分確定。少年乙之強制未遂等
    非行，經臺灣新北地方法院少年法庭裁定感化教育。下稱「
    A男搬家案」）。
  ㈡王慶隆經營「縱橫天下」、「鑫天下」、「太陽城」、「老
    虎」、「YES 」等運動賭博網站，吳韋廷（無證據證明其參
    與玄武堂，業經本院101 年度上訴字第2970號判決確定）則
    擔任樁腳，並自王慶隆處取得簽賭網站之網址、帳號及密碼
    ，供自己或他人簽賭下注國內外職業運動賽事之用（王慶隆
    、吳韋廷之聚眾賭博犯行，業據原審法院以101年度簡字第2
    400號判處罪刑確定）。許鈞凱透過吳韋廷參與該網站簽賭
    ，致積欠吳韋廷新臺幣（下同）25萬元，因無力償還，乃避
    不見面。王慶隆、吳韋廷為追討該筆賭債，乃與真實身分不
    詳、自稱「郭嘉濱」之成年男子，基於恐嚇之犯意聯絡，接
    續於98年4月間，多次於晚間11時許，前往許鈞凱位於新北
    市五股區民義路1 段之住處（地址詳卷）索債，惟許鈞凱早
    已前往大陸地區躲債，王慶隆、吳韋廷與郭嘉濱遂要求許鈞
    凱之母親庚○○告知許鈞凱下落及聯絡方式，或代為清償該筆
    賭債，並恫稱：「不還錢若許鈞凱被找到的話，要先修理一
    頓」等語，致庚○○心生畏懼，迫於無奈，遂於98年4月24日
    代許鈞凱清償25萬元予吳韋廷（王慶隆、吳韋廷之恐嚇犯行
    ，業經本院101 年度上訴字第191 號判決確定，下稱「庚○○
    案」）。
  ㈢蔡閎宇於98年2月間，以275 萬元向子○○經營之「上億汽車」
    （位於臺北市北投區承德路6 段，地址詳卷）購買賓士廠牌
    、型號CLS350之車號0000-00 號自用小客車1輛。嗣於98年4
    月間，蔡閎宇發覺該車曾更換左前葉子板，並有重新烤漆情
    形，遂以「上億汽車」未告知上情為由，要求子○○原價買回
    該車，然經子○○拒絕。蔡閎宇心有不甘，遂夥同王慶隆、癸○○於98年4月29日一同前往「上億汽車」要求原價買回該車
    ，王慶隆並糾集己○○、辛○○、少年甲、少年乙、賴元晟、楊
    翔鈞、林允基、林威志及真實姓名年籍不詳之成年男子數名
    ，共計20餘人，於98年4月29日下午，基於恐嚇危害安全之
    犯意聯絡，糾眾進入「上億汽車」，以此態勢先向子○○施壓
    ，使子○○倍感威脅，再由蔡閎宇、癸○○、王慶隆進入辦公室
    內與子○○談判，其餘眾人則在「上億汽車」展示場等候。談
    判過程中，蔡閎宇要求子○○以原價275 萬元買回該車，子○○
    則以蔡閎宇已使用該車逾2個月，里程數達4千餘公里，僅願
    以265萬元買回，癸○○即出言向子○○恫稱：「這件事你不處
    理，你小錢不花準備花大錢」等語，使子○○心生畏懼，致生
    危害於安全，最終以273萬元買回該車，並於同日下午3時30
    分許，至銀行提領現金交付蔡閎宇，前開一行人始離去（上
    開恐嚇犯行，癸○○、己○○、辛○○、蔡閎宇部分業經原審法院
    以99年度訴字第774 號判決確定，王慶隆、賴元晟經本院以
    100 年度上易字第2129號判決確定，少年甲經原審法院以98
    年度少調字第413 號裁定轉介輔導處分。下稱「上億汽車案
    」）。
  ㈣王慶隆因林旭紳（原名林文德，下仍稱林文德）向其借款未
    依約償還，而林文德之父辛○○曾開立票據擔保債務，遂委託
    己○○、夏君維向林文德、辛○○催討。因辛○○經催討仍一再拖
    欠，夏君維等人即冀圖以強硬手段解決，遂由(1)夏君維與
    另名真實姓名年籍不詳之成年男子，於98年3月30日前往辛○○位於新北市三重區三寧街住處（地址詳卷）討債時，發現
    辛○○原配戴金戒指1 枚（重約5錢），卻躲至廚房內，欲將
    金戒指取下藏放，竟即基於使人行無義務之事之犯意聯絡，
    脅迫辛○○將金戒指交出抵債，使辛○○行無義務之事，並委託
    不知情之己○○持以典當，得款12,000元。(2)王慶隆知悉後
    ，雖指示己○○取回該枚金戒指，以備返還辛○○，惟林文德、
    辛○○仍無力還款，己○○即於98年5月26日下午10時許，撥打
    行動電話向辛○○恫稱：「你今天一定要給我10萬元，今天沒
    有準備個3 、4 萬元的話，要找人去你家，等到有錢為止」
    ，以此等加害居住自由之事恐嚇辛○○，致生危害於安全。(3
    )己○○、王慶隆與夏君維又基於恐嚇之犯意聯絡，於98年5月
    27日凌晨2時許，前往辛○○住處索債，己○○進門後先向辛○○
    喝叱：「我今天這樣跟你講，你錢準備好了沒」，己○○、夏
    君維亦向辛○○、辰○○（原名林劉月鳳）嚇稱：「如果30號沒
    有拿出3萬元出來的話，這條債務就要交給別人來處理，若
    是別人來處理就不一樣了」等語，王慶隆則一邊與己○○、夏
    君維唱和，一邊扮演和事佬，共同以此等加害生命、身體之
    事恐嚇辛○○、辰○○，致生危害於安全。(4)惟辛○○、林文德
    仍未清償任何款項，夏君維復與少年甲及另名身分不詳之成
    年男子基於恐嚇之犯意，於98年5 月28日凌晨0 時20分許前
    往辛○○住處，由夏君維踹踢椅子，向辛○○、辰○○恫稱：「幹
    你娘，事情要不要處理」，並作勢毆打辛○○，而對辛○○、辰
    ○○施以加害生命、身體之惡怖通知，致生危害於安全（夏君
    維之強制、恐嚇犯行，以及己○○、王慶隆之恐嚇犯行，經原
    審法院以99年度訴字第774號判刑確定。下稱「辛○○案」）
    。
  ㈤戊○○因癸○○（原名張志恆）積欠20萬餘元之賭債避不見
    面，竟與莊正楠（無證據證明其參與玄武堂，業經本院101
    年度上訴字第2970號判決確定在案）及另名自稱「葉俊宏」
    之不詳身分成年男子，基於使人行無義務之事之犯意聯絡，
    於98年6 月11日下午6 時許，共同駕車前往癸○○女友顏貝
    珊任職之行政院體育委員會（址設臺北市○○區○○街00號
    ），由「葉俊宏」強拉巳○○，巳○○只得隨其等前往臺北
    市復興北路與朱崙街口「怡客咖啡」，並聯絡癸○○出面解
    決債務，而行無義務之事。癸○○趕至現場後，戊○○、莊
    正楠、「葉俊宏」又承前單一之犯意聯絡，迫使癸○○交付
    現金5 萬元，另簽發面額均為5 萬元之本票3 紙，而行無義
    務之事（戊○○、莊正楠之強制犯行，業經原審以100 年度
    簡字第4267號判決確定，下稱「癸○○案」）。
三、案經臺北市政府警察局中山分局、少年警察隊分別報請臺灣
    臺北地方檢察署檢察官偵查起訴。 
    理  由
壹、程序方面：
一、本判決所引用之卷宗代稱，詳如附表一「卷宗代稱對照表」
    所載。
二、本院審理範圍：
  ㈠檢察官起訴認上訴人即被告癸○○、己○○、王慶隆涉犯組織犯
    罪防制條例第3條第1項前段之指揮犯罪組織罪，上訴人即被
    告戊○○、丁○○、辛○○、庚○○、乙○○、壬○○、丙○○、子○○、李
    禹陞、蔡政安、夏君維、吳韋廷、黃譯民、莊正楠則均涉犯
    組織犯罪防制條例第3條第1項後段之參與組織罪，經原審判
    決被告癸○○犯主持犯罪組織罪、被告己○○、王慶隆、戊○○、
    丁○○、辛○○、庚○○、乙○○、壬○○、丙○○、子○○、李禹陞、蔡
    政安均犯參與犯罪組織罪，被告夏君維、吳韋廷、黃譯民、
    莊正楠均無罪，檢察官及被告癸○○、己○○、王慶隆、戊○○、
    丁○○、辛○○、庚○○、乙○○、壬○○、丙○○、子○○（上開11人合
    稱為被告癸○○等人）、李禹陞、蔡政安不服，皆提起上訴，
    嗣經本院101年度上訴字第2970號就被告癸○○等人及李禹陞
    、蔡政安之違反組織犯罪防制條例犯行撤銷原判決，並分別
    判處罪刑，夏君維、吳韋廷、黃譯民、莊正楠部分則駁回檢
    察官之上訴，且因檢察官未再上訴，被告夏君維、吳韋廷、
    黃譯民、莊正楠已告無罪確定。被告癸○○等人及李禹陞、蔡
    政安不服，提起上訴後，由最高法院以104年度台上字第203
    號撤銷本院前揭判決關於被告癸○○等人及李禹陞、蔡政安部
    分，經本院104年度重更一字第6號就被告癸○○等人及李禹陞
    、蔡政安之違反組織犯罪防制條例犯行撤銷原判決，並被告
    癸○○等人分別判處罪刑，被告李禹陞、蔡政安無罪，且因檢
    察官未再上訴，被告李禹陞、蔡政安已告無罪確定，被告癸○○等人不服，提起上訴後，由最高法院以107年度台上字第2
    302號撤銷本院前揭判決關於被告癸○○等11人部分，故本案
    僅就最高法院撤銷發回之被告癸○○等11人違反組織犯罪防制
    條例部分進行審理。
  ㈡至1.被告癸○○、王慶隆、己○○、戊○○、丙○○、子○○、辛○○被
    訴涉犯刑法第268 條賭博罪部分，業經原審改以101年度簡
    字第2400號判處罪刑；2.被告戊○○被訴涉犯刑法第302條妨
    害自由部分（即犯罪事實欄二、(五)之「癸○○案」），經原
    審改以100 年度簡字第4267號判決確定；3.被告王慶隆被訴
    涉犯刑法第305條恐嚇罪部分（即犯罪事實欄二、(二)之「
    庚○○案」），原審判決後，業由本院以101年度上訴字第191
    號判決確定；4.王慶隆被訴涉犯刑法第344 條重利罪及與己○○共犯刑法第304條、第305條之強制、恐嚇犯行部分（即犯
    罪事實欄二、(四)之「辛○○案」），分別經本院以101年度
    上訴字第801號、原審法院以99年度訴字第774 號判決確定
    ；5.被告癸○○、王慶隆、己○○被訴涉犯刑法第305條恐嚇罪
    部分（即犯罪事實欄二、(三)之「上億汽車案」），分別經
    原審以99年度訴字第774 號判決、本院以100 年度上易字第
    2129號判決確定；6.被告癸○○被訴涉犯刑法第216條、第210
    條行使偽造私文書罪部分，經原審改以100年度簡字第1805
    號判決確定；7.被告乙○○被訴違反槍砲彈藥刀械管制條例第
    12條第4項之持有子彈罪，及丁○○被訴違反該條例第8 條第4
     項及第12條第4項之持有改造手槍、子彈等犯行，復經原審
    另行判決確定在案，均併予敘明。
三、證據能力方面：
  ㈠如附表二各編號所示之通訊監察譯文，均有證據能力：
  1.按電話監聽譯文，僅屬依據監聽錄音結果予以翻譯之文字，
    固具文書證據之外觀，但實際上仍應認監聽所得之錄音帶，
    始屬調查犯罪所得之「證物」，乃刑事訴訟法第165 條之1 
    第2 項所稱之新科技證物，如其蒐證程序合法，且當事人已
    承認監聽錄音譯文之內容屬實，或對於該譯文內容並無爭執
    ，法院復已就該譯文依法踐行調查證據程序者，該監聽錄音
    之譯文即與播放錄音有同等價值，自有證據能力，不適用供
    述證據之傳聞排除法則；另按通訊監察之錄音、錄影，其所
    錄取之聲音或畫面係憑機械力拍錄，未經人為操控，警察機
    關對犯罪嫌疑人依法監聽電話所製作之通訊監察紀錄譯文，
    為該監聽電話錄音之「派生證據」，若被告對該通訊監察紀
    錄譯文有所爭執，而就監聽電話錄音又無直接播放勘驗之困
    難，於未辨明該監察紀錄譯文之真正時，固不能遽以該通訊
    監察紀錄譯文採為論罪之基礎，然是項監聽譯文倘係公務員
    （警員）依法定程序取得，被告或訴訟關係人就其真實性復
    無爭執（即不否認譯文所載對話內容之真實無偽），並經法
    院依法踐行證據調查程序，向被告宣讀或告以要旨，自得採
    為認定被告有罪之基礎，而有證據能力（最高法院97年度台
    上字第第6667號、103年度台上字第2456號判決參照）。經
    查，原審法院自98年1月7日起，即陸續核發通訊監察書，對
    附表二所示門號0000000000等數門號實施通訊監察，此有附
    表二個編號所示通訊監察書附卷可憑，故附表二各編號所示
    之通訊譯文，均屬合法監聽，被告癸○○、己○○、王慶隆、戊○○、丁○○、稽春堂、庚○○、乙○○、壬○○、丙○○、子○○等人（
    下稱被告癸○○等11人）及其等辯護人除爭執附表編號2 、12
    、24、26、37、109 至111 、113 譯文之真實性外，未爭執
    其餘譯文之真實性，而前開部分業經原審及本院前審先後勘
    驗明確（原審卷（二）第255至260頁、前審上訴卷（二）第
    108反面至118頁、前審更一卷（三）第115反面至118頁），
    再經本院於審理期日提示各該通訊譯文，依法踐行調查證據
    程序，使當事人及辯護人辨認、表示意見並為辯論，自得作
    為證據，癸○○等11人及其等辯護人辯稱：通訊譯文中，除自
    己所說之話語部分，其餘對話屬被告以外之人於審判外之陳
    述，無證據能力云云，顯有誤會，不應採認。
  2.至被告癸○○及辯護人另以本院前審勘驗編號2、12、24、37
    通訊監察譯文時，未通知被告癸○○到場，損害被告癸○○之到
    場權及辯護權，認上揭譯文無證據能力云云（本院卷㈡第143
    頁），然查，附表二編號37譯文，前經本院前審於105年1月
    20日當庭勘驗監察錄音譯文，被告癸○○確實在場（前審更一
    卷㈢第115頁反面至118頁），並無漏未通知被告癸○○到場之
    情；另於本院前審準備程序中，被告己○○及辯護人否認編號
    2、12、26譯文內容之真實性，被告辛○○及辯護人否認編號2
    4譯文內容之真實性，分別聲請勘驗前揭監察錄音光碟，被
    告癸○○及辯護人則未否認上揭譯文之真實性而聲請勘驗監察
    錄音光碟（前審上訴卷㈠第245頁），嗣經本院前審於102年7
    月16日通知被告辛○○、己○○到庭勘驗附表二編號2.12、24、
    、26號通訊監察錄音光碟譯文，製作勘驗筆錄1份（前審卷㈡
    第109至115頁反面），則被告癸○○既未否認上揭編號譯文內
    容之真實性或聲請勘驗通訊監察錄音光碟譯文，則本院前審
    於勘驗通訊監察錄音光碟未通知被告癸○○到場，難認有故意
    損害其到場權或辯護權之情，又前揭勘驗筆錄業經本院於審
    理程序中提示被告癸○○及辯護人辨認、表示意見並為辯論，
    依法踐行調查證據程序，自得做為證據而有證據能力，被告
    癸○○及辯護人上揭所指，尚難採認。
  ㈡按訊問證人之筆錄，以在檢察官或法官面前作成，並經踐行
    刑事訴訟法所定訊問證人之程序者為限，始得採為證據，組
    織犯罪防制條例第12條第1項定有明文，有關證人筆錄之證
    據能力，顯較刑事訴訟法之規定更為嚴謹，核屬刑事訴訟法
    有關證據能力之特別規定，依特別法優先於普通法之原則，
    自應優先適用。換言之，證人於警詢時之陳述，於違反組織
    犯罪防制條例案件，即絕對不具證據能力，無現行刑事訴訟
    法第159條之2、第159條之3及第159條之5規定之適用，不得
    採為判決基礎（最高法院97年度台上字第1727號判決參照）
    。本案相關證人及被告癸○○等11人之警詢筆錄，既非在檢察
    官、法官面前作成，又無該條項但書「但有事實足認被害人
    或證人有受強暴、脅迫、恐嚇或其他報復行為之虞者，法院
    、檢察機關得依被害人或證人之聲請或依職權拒絕被告與之
    對質、詰問或其選任辯護人檢閱、抄錄、攝影可供指出被害
    人或證人真實姓名、身分之文書及詰問。法官、檢察官應將
    作為證據之筆錄或文書向被告告以要旨，訊問其有無意見陳
    述」所列情形，則除被告自己之警詢筆錄可作為認定自身犯
    罪事實之證據，應依後開㈢認定以外，餘均無證據能力。
  ㈢被告癸○○等11人於警詢中供述，屬被告自身之供述，為法定
    證據方法之一，除有不得為證據之例外情形，原則上有證據
    能力，除被告癸○○、庚○○外，其餘被告亦未否認其等於警詢
    中供述之證據能力，且查無不當取供之情形，因認有證據能
    力。至被告癸○○、庚○○爭執其等於警詢中陳述不得為證據部
    分，因未採用被告癸○○於警詢中供述為被告癸○○有罪之證據
    ，爰不論述其證據能力；就被告庚○○於警詢中供述部分：
  1.原審於101年4月5日當庭勘驗被告庚○○之警詢錄音，製有勘
    驗筆錄1份在卷可憑（原審卷（四)第194至199頁反面）。被
    告庚○○於警詢中確有答稱：癸○○是堂主，是6年前成立，沒
    有成立儀式，不清楚有無分組，成員依先前認知有2 、30人
    ，活動地點以前應該是臺北市大安區，經濟來源應該是討債
    ，公司在東區安和路一間酒吧，若有事情會有人傳簡訊，餐
    會地點不一定，大家輪流主持，警方蒐證配置之組織架構圖
    與伊認知之竹聯幫玄武堂架構差不多等語在卷，核與其警詢
    筆錄記載大致相符，足見被告庚○○之警詢筆錄雖非逐字記載
    ，然內容仍與被告庚○○之陳述意旨互核相符，並無出入可指
    。
  2.被告庚○○於本院中雖辯稱：警詢時是警察叫伊順著他們的意
    思，配合他們講的等語（本院卷（二)第240頁反面)。惟觀
    諸原審勘驗庚○○警詢錄音之譯文，庚○○對於警員之提問，非
    但有「可是現在也沒有那個…」、「沒有那個，沒有堂了」
    、「這樣這一句就不要打，不然會害到他，這不是事實啊，
    等一下說我亂說，對啦」、「可是現在玄武沒了，這樣還要
    問會沒事啊，這樣會不會很奇怪，等一下他全部的人，全部
    的人，就我一個人是」等反駁或表示自己意見之回覆（原審
    卷（四)第194頁、第197 頁），亦曾於接受警方詢問之過程
    中接聽電話（原審卷(四)第197頁反面），被告庚○○於本院
    中復自陳：警詢沒有非法取供之情形等語明確（本院卷（二
    ）第240頁），堪信被告庚○○前揭於警詢中所述確係出於自
    己之意思所，並無配合警方而為陳述之情，被告庚○○上揭所
    辯，洵屬無據，要非可採。被告庚○○之警詢筆錄既與錄音內
    容相符，且具有任意性，其真實性復有如後所述之各項證據
    可資佐證，自得作為認定被告庚○○犯罪之證據。
  ㈣按證人之個人意見或推測之詞，除以實際經驗為基礎者外，
    不得作為證據，刑事訴訟法第160條定有明文。被告癸○○及
    辯護人固辯稱：證人蔡驩耀於原審100年6月9日審理中證述
    「這很明顯示幫派份子糾集同夥去車行進行犯罪活動；伊等
    就認為這就是恐嚇；找這麼多人來處理這樣的事情，肯定會
    有壓力」等語為個人意見及推測之詞，故無證據能力云云（
    本院卷（二）第144頁）。然查，證人蔡驩耀於原審審理中
    證稱：（問：上億車行案是警方主動發現還是子○○或其他人
    向警察檢舉或報案？）這案子伊等是透過通訊監察，發現通
    話內容才去找子○○。因這很明顯是幫派份子糾集同夥去車行
    進行犯罪活動；（問：警察第一次去上億車行，子○○提及他
    跟買主蔡姓男子的糾紛時，神情舉止有無恐懼或受到驚嚇的
    模樣？）子○○跟伊說這種情形當然受到驚嚇，造成心裡有極
    大壓力，伊等認為這就是恐嚇；（問：子○○有沒有具體說明
    為何處理買賣糾紛會受到驚嚇感到壓力？）找那麼多人來處
    理這樣的事情，肯定會有壓力等語（原審卷（二）第261至2
    62頁），參以證人蔡驩耀進行偵查工作20年，曾擔任刑事偵
    查佐、代理小隊長等職，此據證人蔡驩耀於原審審理中證述
    明確（原審卷（二）第262頁反面），足認證人蔡驩耀上揭
    於原審審理中證述，係針對為何偵辦上億車行案件、子○○向
    警方陳述案情之神情、舉止等客觀事實證述後，依其偵辦刑
    事案件經驗而判斷「明顯是幫派份子糾集同夥去車行進行犯
    罪活動」、「伊等認為這就是恐嚇」、「找那麼多人來處理
    這樣的事情，肯定會有壓力」等節，依前揭規定，證人蔡驩
    耀上揭於原審審理中證述自得為證據，而有證據能力。
  ㈤按公眾週知之事實，無庸舉證；事實於法院已顯著，或為其
    職務上所已知者，無庸舉證，刑事訴訟法第157條、第158 
    條分別規定甚明。查「竹聯幫」成立已數十年，於國內、外
    各地分別設有分部或堂口，除有「幫主」外，於各堂口或分
    部分別設有如「堂主」等負責人，並有不同形式之入幫儀式
    及幫規，乃國內著名之典型犯罪組織，此為本院職務上已知
    之事項，並屬公眾週知之事實，且經被告癸○○等11人及其等
    辯護人所不否認（前審更一卷（五）第249頁），依前開規
    定，無庸舉證。另「A 男搬家案」、「庚○○案」、「上億汽
    車案」、「辛○○案」及「癸○○案」之犯罪事實及參與成員，
    以及被告癸○○、王慶隆、己○○、戊○○、丙○○、子○○、辛○○之
    共同意圖營利聚眾賭博犯行，復經法院確定判決分別認定在
    案，有各該判決書及本院被告前案紀錄表在卷可稽，亦無庸
    舉證。
  ㈥本判決所引用之其餘供述及非供述證據，檢察官、被告癸○○
    等11人及辯護人對於證據能力未予爭執或聲明異議（本院卷
    （二）第68至73頁、第122至126頁、第213至243頁），本院
    審酌該等證據作成時，並無違法取證或證據力明顯偏低之情
    形，亦無證據顯示係公務員違背法定程序所取得，堪認引為
    證據核無不當，復經本院於審理期日逐一提示而為合法調查
    ，自均得作為本案認定犯罪事實之證據。
貳、實體部分
一、訊據被告癸○○等11人均否認有何指揮、主持或參與犯罪組織
    之犯行，分別辯稱如下：
  ㈠被告癸○○辯稱：伊沒有自98年1月間起擔任玄武堂堂主，當初
    伊聽說玄武堂堂主是趙子傑，但伊跟趙子傑沒有什麼關係；
    沙學堯是伊認識多年朋友，因為他在服刑，所以伊等幾個好
    友出於好心想幫他家裡寄錢，卻被扭曲成繳納玄武堂規費；
    至於丙○○、夏君維受傷住院一事更與伊沒有關係，只是因為
    三峽一位代表主席和陳姓友人認識伊，所以打電話給伊談和
    解事宜，伊不知道為何己○○等人要稱呼伊大哥，伊確實沒有
    指揮或主持犯罪組織。辯護人則為被告癸○○辯護稱：1.本件
    依檢察官提出之證據，無從認定96年間有「具有三人以上，
    有內部管理結構，以犯罪為宗旨或成員從事犯罪活動，具有
    集團性、常習性及脅迫性或暴利性之組織玄武堂」存在，且
    本件未扣得組織章程或類似之規範，成員間亦無各司其職或
    有一定職位稱呼或所謂對應之聯絡地點或辦事處，無從認定
    確有玄武堂之犯罪組織。2.依卷內具備證據能力之證據方法
    ，均無從認定被告癸○○究於何時參與並主持玄武堂。3.起訴
    書所指「A男搬家案」、「庚○○案」、「辛○○案」、「癸○○
    案」均與被告癸○○無關聯，被告癸○○事前亦不知情，不可能
    「指揮」幫眾犯案，倘認被告癸○○係主持幫務，則所謂幫務
    係指何事，被告癸○○就有何作為可認定有「主持幫務」？此
    均未據公訴人提出證據證明之，譯文中縱使有人稱呼被告癸○○為大哥或大家長，亦無法證明被告癸○○究竟有主持何種幫
    務，且被告己○○、乙○○、壬○○、丙○○於前審審理中均供稱不
    需要聽被告癸○○之命令或指揮等語，亦足證被告癸○○並無指
    揮或主持幫務之情事。4.被告癸○○不認識檢察官起訴之參與
    玄武堂之幫眾蔡政安、李禹陞、紀博文、莊正楠、王天賜、
    吳韋廷、黃譯民；與被告辛○○僅屬知悉而非熟識，另遭認定
    為玄武堂幫眾之被告己○○、王慶隆、戊○○、丁○○、庚○○、辛○○、乙○○、壬○○、丙○○、子○○等人間亦有相不熟識之情，顯
    示其等並無彼此為同一團體之主觀意思。5.被告癸○○已供稱
    並無所謂內部管理結構或嚴格上、下主從關係，至於譯文中
    被告癸○○提及要修理被告乙○○一語，根本與玄武堂無關，僅
    為被告癸○○請友人達轉事情時所發的牢騷，又有何倫理尊卑
    可言？更無法依卷附譯文證明玄武堂有何內部管理結構及上
    下從屬與常設性組織關係之情事。6.「A男搬家案」、「庚○○案」、「辛○○案」、「癸○○案」、「上億汽車案」中參與
    者包括夏君維、吳韋廷、蔡閎宇等人，均經認定非玄武堂成
    員而或無罪判決確定，顯見上開案件與玄武堂沒有什麼必然
    關係，不能據以認定玄武堂存在具有脅迫性或暴力性之事證
    等語。
  ㈡被告己○○辯稱：「上億汽車案」、「辛○○案」之恐嚇犯行均
    已判刑確定，伊只是陪同前往上億汽車，另單純向辛○○討債
    ，均屬偶發事件，伊沒有指揮或參與犯罪組織。伊從小認識
    被告癸○○，算是伊的哥哥，所以通話中會稱他老大；另外，
    伊去探視沙學堯，知道他在服刑需要一些費用，所以找癸○○
    跟大家一起協助他，並非繳納玄武堂公積金云云。辯護人則
    為被告己○○辯護稱：1.被告己○○參與「上億汽車案」，僅為
    單純、偶發事件，而受被告王慶隆委託向辛○○父子索討債務
    係以和平方式處理，此與組織犯罪之脅迫性、暴力性或常習
    性有違；2.本案尚無證據證明玄武堂係以犯罪為宗旨或以期
    成員從事犯罪活動，而具有常習性、脅迫性或暴力性之犯罪
    組織，且未曾查獲玄武堂之成員名冊、上下從屬關係、獎懲
    規定等，而可認其等具有歸屬性、指揮性或從屬性等關係；
    3.被告己○○於通話中提及被告癸○○為「大家長」，僅係因被
    告癸○○與被告己○○為鄰居，彼此生活融洽，被告癸○○又較為
    年長，因此像大家的大家長一般，不能因此認定被告己○○確
    有參與「玄武堂」或「玄武堂」之犯罪組織；4.被告等人於
    通訊監察譯文中從未提及任何犯罪組織，亦無補強證據證明
    被告己○○確有參加犯罪組織等語。
  ㈢被告王慶隆辯稱：伊於附表二所示對話中提到輩份，是以年
    紀來區別，只要年紀比伊大，伊就會稱呼對方為老大；98年
    3月20日聚會集資是因為要投資一間酒吧，不是關於玄武堂
    成員間集資公積金；伊沒有指揮或參與任何犯罪組織云云。
    辯護人則為被告王慶隆辯護稱：1.被告王慶隆雖有經營簽賭
    網站，但沒有以經營賭博網站之營收作為玄武堂經歷來源之
    情，至於被告王慶隆雖然有參與「庚○○案」、「辛○○案」、
    「上億汽車案」，但同是參與「庚○○案」之吳韋廷、參與「
    辛○○案」之夏君維，均經認定未參與玄武堂而獲判無罪確定
    ，且證人庚○○、子○○、辛○○等人均未證稱被告王慶隆等人前
    往討債時，有提到自身是幫派份子，上開案件均為突發、偶
    發之獨立事件，並無長期性、習慣性之情形，自不應以被告
    王慶隆曾參與上開案件，而認定被告王慶隆確實有加入玄武
    堂；2.卷附通訊監察譯文中雖有提到輩份、大哥、小弟等用
    語，此僅為被告王慶隆等人間稱兄道弟之親密用語或口頭禪
    ，不能據此認定有玄武堂之犯罪組織存在或被告王慶隆有參
    加該犯罪組織等語。
  ㈣被告戊○○辯稱：伊雖有犯「癸○○案」之強制犯行，然此為伊
    個人與癸○○債務糾紛，與犯罪組織沒有牽涉性，伊未參與幫
    派或犯罪組織。伊跟被告乙○○是供中同學關係，通話中提到
    交5,000給公司一語，應該是在講股東的事，不是在講組織
    的事。另外，伊對於年紀比伊大的人都會稱呼對方大哥，因
    被告癸○○年紀比伊大，所以伊才叫他大哥，只是單純稱呼，
    這與幫派沒有任何關係云云。辯護人則為被告戊○○辯護稱：
    1.本案未經檢察官證明玄武堂具有上下從屬關係、內部管理
    之組織機構，亦未證明該組織具脅迫性、暴力性及常習性，
    不應僅因被告戊○○曾稱呼被告癸○○大哥，即認定被告戊○○確
    有參加犯罪組織之情。2.通訊監察譯文中被告戊○○雖有談及
    繳5,000元、被告癸○○要求被告戊○○到公司開會等情，然此
    與聽命行事差距頗大，僅依據卷附之通訊監察譯文，尚不足
    以證明被告戊○○確有參與暴力組織之客觀行為等語。
  ㈤被告丁○○辯稱：伊沒有參加任何犯罪組織或幫派，因為被告
    癸○○是伊的長輩，年紀比伊大，所以稱呼他為大哥；伊在偵
    查中雖有證稱每月要交5,000元，但伊一毛也沒有繳，而且
    沙學堯是伊10幾歲就認識的朋友，癸○○找大家幫一下忙，所
    以才決定每月要繳錢，不是玄武堂的規費等語。辯護人則為
    被告丁○○辯護稱：本件並無證據證明確有玄武堂之犯罪組織
    存在，況被告丁○○並未參與「Ａ男搬家案」、「庚○○案」、
    「辛○○案」、「癸○○案」、「上億汽車案」等案件，而譯文
    中所指5,000元一事，只是為了幫助被告丁○○友人沙學堯，
    況被告丁○○並未繳納此筆錢，顯示被告丁○○未服從此約定，
    自無從據以認定被告丁○○有加入玄武堂之犯罪組織；被告丁○○於譯文中更陳稱「我不知道啊，玄武堂他家的事」、「管
    他去死」等語，倘被告丁○○確實有加入玄武堂，且玄武堂為
    具有脅迫性、長期性、暴力性組織，豈可能說出上開犯大忌
    之話語，足認被告丁○○確實未參與玄武堂之犯罪組織等語。
  ㈥被告被告辛○○辯稱：伊雖參與「上億汽車案」，但只是單純
    跟大家一起前往，此部分也已經判刑確定，伊沒有參與犯罪
    組織。伊和被告己○○從小就認識，是乾兄弟的關係，所以伊
    被警察抓，就打電話請被告己○○協助，會說「我是阿孝的小
    孩」，只是要表達伊是被告己○○乾弟弟的意思云云。辯護人
    則為被告辛○○辯護稱：1.被告辛○○僅參與「上億汽車案」單
    一事件，確屬偶發事件，縱有不法，亦經判刑確定，僅為共
    犯結構，不應逕以犯罪組織論處。2.本案並無證據證明玄武
    堂乃以犯罪為宗旨，或以其成員從事犯罪活動，具有常習性
    、脅迫性或暴力性之組織。況審理迄今，均無從認定被告辛○○何時參與該犯罪組織，亦未查獲玄武堂之成員名冊、上下
    從屬關係、獎懲規定等物，而可認其等有分工合作之關係，
    互有參與組織之認識，而具有歸屬性、指揮性或從屬性等關
    係。3.又被告辛○○於通話中未提及任何犯罪組織，亦無證據
    或補強證據顯示被告辛○○確有參加犯罪組織或為其中成員等
    語。
  ㈦被告庚○○辯稱：伊跟被告己○○、壬○○是國中學長學弟關係，
    所以會在譯文中提到「自己人」，只是要問「小勿」是不是
    同一學校，而且因為伊和被告己○○都玩在一起，所以被告壬○○在98年2月6日受傷，被告己○○才會傳簡訊通知伊；因為被
    告癸○○年紀比伊大，所以伊才尊稱癸○○為大哥，這只是一個
    禮貌稱呼；伊在警詢中是指8年前聽到別人提到玄武堂，而
    且關於被告癸○○介紹伊加入玄武堂及指示每人繳交5,000元
    公積金等語，都是警察告訴伊的。伊跟被告壬○○於98年1月
    間有應乙○○要求到土石方公會選舉現場監票，只是打工性質
    ，與玄武堂無關，被告乙○○有無因此取得200萬元支票伊不
    知情，也沒有分給伊。伊有正常工作，沒有參與玄武堂之犯
    罪組織等語。
  ㈧被告乙○○辯稱：通話中關於5,000元一事，是要幫助沙學堯的
    錢，伊不知道5,000元的標準哪裡來的，只是說大家拿一些
    錢看能不能幫忙他家裡，至於譯文中提到的公司，是指安和
    路上的一間PUB小酒吧，伊在電話中提到「我要離開」等語
    是指那一間小酒吧，不是玄武堂，伊沒有加入玄武堂之犯罪
    組織等語。辯護人則為被告乙○○辯護稱：1.本案5個犯罪事
    實中，被告乙○○均未參與其中，且公訴人未說明被告乙○○究
    係何時、以何方式或儀式加入玄武堂等節，起訴書認被告乙○○為副幫主，但為何本案5個犯罪事實均與被告乙○○無關，
    究竟被告乙○○參與何幫務？此均未經公訴人說明。2.通訊監
    察譯文中，被告乙○○雖提及繳納5,000元一事，但此係為幫
    助沙學堯，而沙學堯並非玄武堂成員，大家卻要集資幫助他
    ，顯見被告等人係基於好朋友立場而決議繳錢，而非繳納玄
    武堂規費。3.被告乙○○於譯文中提及離開等語，係指離開安
    和路小酒吧，不欲繼續經營該小酒吧，與玄武堂無任何關連
    性等語
  ㈨被告壬○○辯稱：通訊監察譯文中伊母親雖然向伊提到玄武堂
    ，但她是聽別人提到的，伊也不知道她講這些要做什麼，至
    於伊打電話給被告乙○○提及警察在盯玄武堂，只是轉述伊母
    親有這樣說而已，伊沒有參加玄武堂之犯罪組織。辯護人則
    為被告壬○○辯護稱：本件依公訴人提出之證據，無從證明有
    脅迫性、暴力性之玄武堂犯罪組織一節，況依起訴書所指犯
    罪事實，均為各被告單獨、偶然之犯行，難認與所謂玄武堂
    之組織相關，且被告壬○○亦未參與其中而無關連性。又依據
    通訊監察譯文，僅為他人轉述之話語，是否屬實，尚有疑義
    ，實無從據以認定被告壬○○確有加入玄武堂等語。
  ㈩被告丙○○辯稱：伊沒有加入玄武堂之犯罪組織，於98年3月20
    日林威志傳簡訊給伊提及要開會，伊以為是PUB要開會，至
    於繳納5,000元一事，是要幫助沙學堯，不是做為玄武堂公
    積金。伊雖然有參與「A男搬家案」，但這是個人行為，與
    組織犯罪沒有任何關係云云。辯護人則為被告丙○○辯護稱：
    被告丙○○雖有涉入「A男搬家案」，原審並以被告癸○○有協
    助處理與被告丙○○與A 男和解事宜，認定被告丙○○確有加入
    玄武堂之證據，然被告癸○○係告知被告丙○○不要再亂來了，
    不要再做這種事，此顯然非暴力性組織所會為之行為。又被
    告丙○○於「A男搬家案」所為強制犯行，業經判刑確定，縱
    認被告丙○○涉犯參與組織罪，亦與前揭強制罪有想像競合犯
    之裁判上一罪關係，而應為免訴判決。
  被告子○○辯稱：伊接到附表二編號57所示己○○簡訊通知聚會
    ，應該只是要找伊聊天，不是玄武堂要開會討論5,000元一
    事，伊也不認識沙學堯；當時伊擔任酒店幹部，認識的人比
    較五光十色，不能僅因伊在工作場合受傷，被告癸○○有前往
    關心之單一事件，就認定伊是組織犯罪成員云云。辯護人則
    為被告子○○辯護稱：1.縱依通訊監察譯文，顯示被告戊○○等
    人確有談及玄武堂，然公訴人未提出證據，證明被告子○○等
    人確有舉行相關儀式、公布幫規、戒條而有內部管理結構之
    情形，尚不足以認定確有玄武堂之犯罪組織。2.被告子○○於
    通訊監察譯文中從未陳稱其有加入玄武堂，不能僅以其他人
    在譯文中提及被告子○○，即據以認定被告子○○確有加入玄武
    堂，且檢察官亦未說明被告子○○加入玄武堂所負責工作為何
    、曾受何人指揮何事務，自應為被告子○○無罪諭知等語。
二、竹聯幫成立已數10年，於國內、外各地分別設有分部或堂口
    ，除有「幫主」外，於各堂口或分部分別設有如「堂主」等
    負責人，並有不同形式之入幫儀式及幫規，乃國內著名之典
    型犯罪組織，此為本院職務上已知之事項，並屬公眾週知之
    事實。而竹聯幫玄武堂於98年間為確實存在之組織，原因如
    下：
  ㈠被告癸○○於原審審理中證稱：伊在92年入監前知道有玄武堂
    這組織；96年2月間趙子傑有跟伊說要伊接玄武堂，伊說伊
    已經浪費4年時間，不想再牽扯這些事情，而且伊也不是玄
    武堂的人，要接什麼等語（原審卷㈣第215頁反面），雖否認
    其有接任玄武堂堂主，然亦不否認自92年起即有玄武堂之組
    織存在，加以被告丁○○、王慶隆於98年間與友人通話中，均
    提及玄武堂，此有附表二編號5、14所示通訊監察譯文可憑
    ，已堪信玄武堂於98年間仍繼續存在。
  ㈡觀諸附表二編號1 至19、37、41所示之通訊譯文，包括「騰
    龍」、「阿強」、「老鼠」、「阿超」、「艾迪」、「小勿
    」、黃美玲、林欣潔等人於98年間通話中，均一再提及「玄
    武堂」名號，而黃美玲為被告壬○○之母親，林欣潔則為少年
    甲斯時女友，關係均甚為密切，其等確實有說過附表二編號
    9至11、15所示話語，分據證人黃美玲、林欣潔於本院前審
    審理中證述明確（前審上訴卷（二）第300頁、第333頁反面
    、前審更一卷（四）第241頁），其等對於被告壬○○、少年
    甲斯時生活狀況自然知之甚明，衡以上開通話內容自然而順
    暢，且其等應無預見通話將遭監聽，而於通話中捏造虛偽事
    實之必要，自堪信其等於對話中所述應屬真實，參以被告己○○、庚○○、壬○○、少年甲等人中聽聞對方提及「玄武堂」，
    亦從未表現出疑惑、不解或質問，甚且被告壬○○於98年3月1
    6日接獲黃美玲來電，告知「如再繼續，警察就要辦玄武堂
    」一事後（附表二編號11），旋於98年3月18日致電被告乙○○，轉述「我媽說，我叔叔跟他說警察在盯我們玄武堂」等
    語（附表二編號18），亦足證「玄武堂」於98年間乃確實存
    在之組織無訛。
三、玄武堂為具有上位者指揮、下位者服從之有結構性組織
  ㈠附表二編號15、19之通訊譯文中，林欣潔及被告戊○○分別提
    及「玄武堂」設有堂主作為領導，由被告癸○○擔任堂主，此
    由附表二編號30、31、34、40、26號通訊監察譯文中，被告
    康恩為、壬○○、戊○○、丁○○於通話中，均尊稱被告癸○○為「
    大哥」，被告己○○則認被告癸○○為「大家長」可證。又被告
    己○○曾對被告王慶隆表示「你跟石頭（即被告乙○○）講張騰
    龍要支援先來問我們，小孩子才可以去」，被告王慶隆旋回
    以「我跟他（指乙○○）輩份一樣，你叫癸○○講」（附表二編
    號20），另被告王慶隆向被告己○○詢問「家裡的錢收好了沒
    」，經被告己○○表示大家尚未繳納，被告王慶隆旋稱「我覺
    得這個問題要討論一下」、「高階幹部再繳」等語（附表二
    編號46），則被告己○○、王慶隆於對話中已提及玄武堂內有
    輩份、高低階幹部之情，佐以被告己○○對被告癸○○表示「大
    家都家裡的一份子」、「年紀比較大的都拿不出來，我要怎
    麼叫夏○（即少年甲）他們拿出來？」（附表二編號26）；
    被告己○○與「鳥籠」之通話中，曾出現「我們家孩子被押走
    了啦」（附表二編號22）；被告辛○○自稱「我阿孝的小孩子
    」（附表二編號24）；某不詳男子詢問被告庚○○「你有沒有
    比較好的弟弟」（附表二編號32）；被告庚○○稱「你跟他說
    錢來再過去，反正叫你支援5個小朋友過去最少要給2500」
    （附表二編號33）；被告癸○○稱「他（指被告乙○○）這樣搞
    弟弟（指被告庚○○），他這樣對嗎」（附表二編號94）等對
    話內容，可知悉成員間彼此視為同一團體，並有輩份階級之
    分，被告癸○○為「大哥」、「大家長」，「年紀較大的」指
    稱階級輩份較高者，另慣以「小朋友」、「小孩子」、「弟
    弟」稱呼輩份較低者。
  ㈡依附表二編號20所示通訊監察譯文，顯示被告己○○要求被告
    王慶隆轉告被告乙○○，如堂內人手欲支援「張騰龍」，需先
    徵得被告己○○等上層級之人同意，輩份較低之「小朋友」始
    得前往，被告王慶隆擔心自己位階未高於被告乙○○，故稱「
    我跟他輩份一樣你叫癸○○講」（附表二編號20），且被告庚○○旋於同日向被告壬○○轉達「阿孝他有下令，沒有他的命令
    都不能去」等語即明（附表二編號45）。再者，依附表二編
    號31、38、39之通訊譯文內容，可知被告癸○○一再要求被告
    庚○○、壬○○儘速找出被告乙○○，並稱「你跟他講錢還不拿來
    店裡，我要修理他了」、「找到他跟他講，兩件事情，一件
    是店裡的錢，還有慶隆跟康偉的錢，如果他不處理沒關係，
    我要修理他了。修理完就把他開除」，嗣被告壬○○與被告乙○○取得聯繫，傳達被告癸○○之指示後，被告乙○○亦回稱「隨
    便他，我正想這樣子，我正想離開」等語，足認玄武堂有堂
    主與輩份階級之分，上位者始有權決定下位者可否前往支援
    他人，輩份低者須服從上位者之命令行事，且堂主對於不服
    從指令之下位者，則以「修理」、「開除」等手段管理。
四、被告癸○○等11人均有參與玄武堂，且由被告癸○○居於主持地
    位，分別審認如下：
  ㈠被告癸○○
  1.被告壬○○於聽聞其母親黃美玲表示警察正在偵辦玄武堂，旋
    將此事告知被告乙○○，經其詢問警察係鎖定玄武堂何人，被
    告壬○○乃稱「道哥這邊的吧」一語，此有附表二編號11、18
    通訊監察譯文可憑，已顯示被告癸○○確為玄武堂成員，始有
    經被告壬○○、乙○○猜測為警方鎖定對象之可能。又林欣潔於
    附表二編號15所示通話中，均提即被告癸○○為「玄武堂」堂
    主，少年甲於聽聞林欣潔提及此事時亦未否認，且與被告戊○○於附表二編號19所示通話中表示被告癸○○為玄武堂堂主一
    語相符，加以被告庚○○、壬○○、戊○○、丁○○、己○○、乙○○等
    「玄武堂」成員，均稱呼癸○○為「大哥」，此有附表二編號
    30、31、34、40、54、131通訊監察譯文各1份可憑；被告乙○○更於附表二編號35所示通話中向被戊○○抱怨被告癸○○只想
    鞏固自己做大哥的地位等語，此均足證被告癸○○確為「玄武
    堂」堂主，並經眾成員承認其地位，故以「大哥」尊稱之。
  2.被告癸○○曾指示於98年3月20日晚間9時集會，故先由被告己○○於98年3月19日發送「約明天晚上9點安和路店裡，給你聯
    絡」之簡訊予林威志（警詢卷(七)第9頁），林威志再以如
    附表二編號42「約明天9點開會，安和路店裡，麻煩各位一
    定要參與，這是大家的事情和權益」之簡訊通知被告丁○○、
    丙○○、庚○○等人，惟被告癸○○遲至98年3月20日下午5時18分
    許，撥打電話予被告己○○，欲更改集合時間為晚間8點，指
    示被告己○○照辦，被告己○○雖表示「我現在改大家都會遲到
    」，被告癸○○仍表示「反正你給我改」一語，此有附表二編
    號43通訊監察譯文可佐，被告己○○旋發送「大哥說改晚上8
    點位子一樣大家不要遲到」簡訊通知被告丁○○、丙○○、王慶
    隆、壬○○、庚○○、少年乙等人（附表二編號44），又被告癸○○係因被告己○○告知在監之沙學堯有金錢需求後，始指示召
    集幫眾討論此事，始有98年3月20日之集會，此為被告癸○○
    所不否認，並有附表編號37通訊監察譯文為憑。嗣會議中做
    成每人繳交5,000元公積金之結論，被告癸○○雖否認繳納5,0
    00元之性質為玄武堂公積金，然亦不否認確有決議繳納5,00
    0元一事，參以被告丁○○於偵查中證述：癸○○那時候有規定
    每個月要繳納5,000元等語（偵查卷（一）第72頁），則若
    上揭繳納金額僅為幫助友人而集資，被告癸○○豈能硬性規定
    眾人均應齊頭式繳納5,000元，故堪信上揭金額應為玄武堂
    公積金無訛。嗣幫眾繳交情形不順，被告己○○於同年月27日
    向癸○○抱怨「輩份較高者都拿不出來」，癸○○即回以「我說
    我要來講，你又說不要」等語（附表二編號26），綜上，足
    認被告癸○○確為玄武堂之主持人，位階最高，否則焉有一聲
    令下「反正你給我改」，聚會時間即隨即更改之理，並可規
    定成員繳納金錢，於被告己○○無法向輩份較高者收取款項時
    ，被告癸○○能向其等要求交付款項。
  3.被告癸○○曾要求被告壬○○轉告被告乙○○如不處理，就要「修
    理」、「開除」之（附表二編號31、38），詳如前述，參以
    被告癸○○告知被告王慶隆其欲「修理」被告乙○○時，被告王
    慶隆旋稱「你是老大，你要怎麼決定都...」一語，肯認被
    告癸○○有權決定如何處置被告乙○○，益徵玄武堂之幫內事務
    ，確均由被告癸○○領導、決斷，故能開除、修理被告乙○○。
  4.依附表二編號103、104所示通訊監察譯文，被告丁○○因被告
    子○○與乙○○有款項爭議，遂代替被告子○○致電被告癸○○說明
    此事，被告癸○○因此指示「就一起過來店裡講」；附表二編
    號78通訊監察譯文中，被告癸○○因不滿「石頭（即被告乙○○
    ）用家裡名義弄選舉領了200多萬的票、家裡的人都有去挺
    選舉，錢到現在還沒給他們」一節，遂向被告戊○○表示「你
    去跟他說，我現在知道這件事，叫他出來講清楚，不然我要
    去抓他」一語，此均顯示被告癸○○具有決斷仲裁幫內成員糾
    紛之權，始能指示被告丁○○、子○○前往共同討論與被告乙○○
    間債務糾紛，另命令被告乙○○向其說明何以領取支票後未交
    付金錢予前往參與選舉之成員，此由附表二編號20通訊監察
    譯文，顯示被告己○○向被告王慶隆表示被告乙○○擅自找「玄
    武堂」小弟前往支援「張騰龍」一事，被告王慶隆向之表示
    「這個事情你要跟癸○○講啊」一語，益明被告癸○○始有決斷
    幫內事務之權，故成員遇事即應報告被告癸○○知悉。
  5.被告壬○○曾於98年2月6日遭人砍傷，此據被告丁○○於本院前
    審審理中證述明確（前審更一卷（三）第117頁反面），並
    有附表二編號37所示通訊譯文附卷可憑。又被告丙○○與夏君
    維（綽號蘋果）因處理「A男搬家案」，於98年4 月13日實
    施強制犯行之過程中，遭A男持鐮刀揮砍成傷之事實，復據A
    男於原審審理中證述明確（原審卷（四）第87頁），並有如
    附表二編號48所示被告丙○○與己○○之通訊監察譯文1份在卷
    可稽。被告壬○○、丙○○於上揭時間受傷後，被告癸○○均隨即
    掌握訊息、親往現場、居間聯繫或參與後續，此觀諸附表二
    編號37、49、50、52、53、64、102之通訊監察譯文即明，
    又被告癸○○因「胖哥」向其了解「A男搬家案」之真正緣由
    ，乃撥打電話詢問被告己○○此事，被告己○○旋撥打電話予第
    三人告知此事，並在電話向對方稱呼被告癸○○為「我們老大
    」，此觀附表二編號52、64、65通訊監察譯文可明，另被告
    癸○○亦自承確有陪同被告丙○○前往與A 男洽談和解事宜（偵
    查卷（一）第60頁），核與A男於原審審理中證稱：（問：
    你們在三峽談和解時，癸○○是否帶丙○○、夏君維、少年乙到
    場，當時你是否第一次看到癸○○？）當時是有一個人帶他們
    去，但那個人是否就是癸○○伊不知道，那是伊第一次看到他
    ，當天丙○○、夏君維、少年乙叫他大哥」等情節互核相符（
    原審卷㈣第89頁），自足認被告癸○○對外代表玄武堂，對內
    領導、決斷幫眾各項事務，而主持玄武堂無訛。
  6.至被告乙○○、壬○○、庚○○、丙○○、子○○於本院前審審理中雖
    證稱：不須聽命於癸○○，稱呼被告癸○○為「大哥」，僅係因
    被告癸○○年紀較大云云（前審上訴卷(二)第310頁、第313頁
    、第320頁、第322頁、第324頁、第325頁反面、第326頁）
    ，然被告乙○○、壬○○、庚○○、丙○○、子○○等人均經被訴參與
    玄武堂之犯罪組織-而有利害關係，本難期待其等證述實情
    ，況觀以附表二所示通訊監察譯文，被告庚○○等人於通話中
    獨獨對被告癸○○以「大哥」尊稱之，並無稱呼其他年紀較大
    者為「大哥」之情，且被告癸○○於98年3月20日曾指示被告
    己○○更改當日開會時間（詳如後述），被告己○○旋傳送「大
    哥說改晚上8點位子一樣大家不要遲到」之簡訊予被告丁○○
    、丙○○、王慶隆、壬○○、庚○○、少年乙（附表二編號44），
    顯見被告己○○等人確實認定被告癸○○為堂主，而共同尊稱其
    為「大哥」，故被告己○○上開簡訊中不需直言被告癸○○之姓
    名，眾人即知「大哥」為何人，堪信被告庚○○等人上揭所證
    ，為事後迴護被告癸○○之詞，不應採信，無從據以為被告癸○○有利之認定，附此敘明。
  7.被告癸○○固辯稱：伊只是因為認識三峽代表主席所以對方打
    電話給伊談談和解事宜，然被告癸○○帶同被告丙○○等人前往
    與A男談和解時，被告丙○○、夏君維等人均稱呼其為大哥，
    業據證人A男證述如前，佐以被告癸○○撥打電話詢問此事源
    由，被告己○○稱「就人家委託『我們』去收錢而已，就說其他
    什麼事情『我們』都不知道就好」，此有附表二編號64通訊監
    察譯文可憑，依被告己○○上揭所述，顯然將其與被告癸○○視
    為同與被告丙○○受人委託收錢之對象，自堪信被告癸○○係因
    玄武堂成員被告丙○○因參與A男搬家案而受傷，始為其處理
    後續和解事宜，被告癸○○上揭所辯，自難採認。
  ㈡被告己○○
  1.依附表二編號1、編號12所示「騰龍」、「張騰龍」向被告
     己○○表示「外面傳說他欠我們玄武堂的錢，說我們自己人
     搞自己人」、「你不要從頭到尾...不要一直講到玄武堂，
     哪有自己人在跟自己人討債」，另依附表編號2所示「阿強
     」向被告己○○表示「我也不可能拉一個阿貓阿狗跟你阿孝
     講說、跟你們玄武堂講說，這個球帳他媽的是誰搞的，不
     可能嘛，因為你們自始至終你們還是對阿卡」等語，被告
     己○○於上開人等提及被告己○○與玄武堂為一體時，均未表
     達不解玄武堂為何，亦未否認其與玄武堂無關。再者，綽
     號「小勿」及綽號「老鼠」之不詳姓名友人，於98年4月17
     日因故互嗆，雙方均搬出玄武堂堂號，「小勿」並撥打電
     話予被告己○○告知「小弟說知道玄武是自己的啊」，「老
     鼠」則撥打電話詢問被告庚○○是否認識「小勿」，被告庚○○乃詢問被告己○○「小勿到底是不是自己人」，經被告己○○
     肯認之，被告己○○更撥打電話向「老鼠」表示「沒什麼事
     啦，不要打啦，那個我認識的，好不好」，此有附表二編
     號3 、16、66、17通訊監察譯文各1份在卷可憑，已顯示被
     告己○○自居為玄武堂成員，故肯認自稱玄武堂成員之「小
     勿」為自己人。
   2.被告己○○於探視沙學堯後，即詢問被告癸○○應如何籌措款
     項，嗣奉被告癸○○之指示通知幫眾集會時間，又於通話中
     向被告癸○○陳稱「大家都家裡的一份子」、「我覺得每一
     個人都跟你有關係」、「你是大家長耶」等語（附表二編
     號26、43、44、47），又被告壬○○、子○○於上揭時地遭人
     砍傷，被告己○○均旋即通知堂主被告癸○○（附表二編號49
     、105 ），復親自參與「上億汽車案」、「林明溪案」之
     暴力犯罪行為，已足認被告己○○已參與玄武堂無訛。
   3.細觀審附表二編號49、55至57之通訊譯文，可知被告己○○
     得知被告壬○○遭砍之事後，非但旋即報告被告癸○○，與被
     告王慶隆等人聯繫，前往醫院及派出所了解情況，又於翌
     日上午發送簡訊予被告丙○○、林威志、庚○○、癸○○、少年
     甲、丁○○、子○○、王慶隆等人，相約晚上討論。由附表二
     編號48、51、53、58至63之通訊譯文，可知被告丙○○於98
     年4月13日遭A男砍傷後，被告己○○亦隨即通知林威志、少
     年甲等人聚集人手趕往現場，更與被告王慶隆討論委任律
     師事宜，並聯繫處理後續和解事宜，且於聯繫過程稱呼被
     告癸○○為「我們老大」（附表二編號65）。被告子○○於98
     年5月21日遭砍後，亦係由被告己○○告知被告癸○○此事，請
     被告癸○○相約「四海幫的四哥」出面處理，並要求被告丁○○先勿衝動，此有附表二編號80、105通訊監察譯文可資佐
     證，此亦足認己○○確為玄武堂成員，且承癸○○之指示辦事
     。
   ㈢被告王慶隆
   1.被告王慶隆於附表二編號14所示通話中，已自行提及「現
     在是平喔，不是玄武喔」等語；又被告己○○向其表示「你
     跟石頭講張騰龍要支援先來問我們，小孩子才可以去」時
     ，王慶隆乃回以「我跟他輩份一樣，你叫癸○○講」（附表
     二編號20），於被告癸○○向其表明要修理被告乙○○時，被
     告王慶隆陳稱「你是老大，你要怎麼決定都...」（附表二
     編號67），足認王慶隆非但知悉玄武堂之存在，且即為玄
     武堂成員，並以被告癸○○為尊，始會認自己輩份與被告乙○○相同，應由被告被告癸○○出面及決定堂內事務。
   2.被告王慶隆於98年4月13日16時8分許，先致電某不詳女子
     ，請其在書桌上找尋被告己○○之判決書，旋於同日16時51
     分許向「邱律師」提及判決書遭會計弄丟，並於「邱律師
     」詢問該判決書對象為何時，被告王慶隆表示是「那個我
     們下，下面的小弟啦」等語，此有附表二編號68、69通訊
     監察譯文可憑，顯然被告王慶隆係將被告己○○視為其小弟
     ，始有上揭對話。又於98年3月20日聚會討論如何集資幫助
     入監幫眾之事後，被告王慶隆於同年月23日向被告己○○詢
     問「家裡的錢收好沒有？」，並稱「我覺得這個問題要討
     論一下」、「高階幹部再繳」等語（附表二編號46）。被
     告壬○○於98年2月6日遭人砍傷後，被告王慶隆亦旋即趕往
     醫院（附表二編號56），復親自參與「庚○○案」、「上億
     汽車案」及「辛○○案」之犯罪事實，亦據各該確定判決審
     認綦詳，在在足見王慶隆確實參與玄武堂無訛。
   3.被告丙○○等人98年4月13日與A男發生衝突並遭砍傷後，被
     告王慶隆係即刻接獲被告己○○通知，一同討論如何為被告
     丙○○、少年乙等人委任律師事宜，此有如附表二編號70至7
     3之通訊譯文在卷可憑，被告王慶隆於上開對話中，乃以「
     小康」、「蘋果」、「小天」等綽號稱呼被告丙○○、夏君
     維及少年乙，曾向被告己○○確認少年乙之本名，與「邱律
     師」通話時，更無法順利說出被告丙○○之姓名，可見被告
     王慶隆與被告丙○○、夏君維、少年乙等人關係並非密切，
     然被告王慶隆卻仍為其等委任律師並處理費用，堪信其係
     因身為玄武堂成員，遂按其輩份層級及所掌幫務行事，甚
     為明確。
   ㈣被告戊○○
   1.被告戊○○於警詢中供稱：癸○○、己○○、庚○○、乙○○、壬○○
     、丙○○、子○○、少年甲、林威志是玄武堂的成員，另伊只
     知道癸○○是堂主，乙○○是副堂主等語在卷（警詢卷㈤第212
     頁背面至213頁），又被告戊○○於接獲持用0000000000之不
     詳人士來電詢問「現在玄武堂堂主是誰」時，毫無疑惑或
     不解之反應，旋即回答「小明啊，怎麼啦」一語，核與其
     前揭所述相符，則被告戊○○雖否認其有參與「玄武堂」，
     然亦不否認確有「玄武堂」之組織存在。
   2.被告癸○○於98年1月25日，不滿被告乙○○找綽號「阿操」之
     被告庚○○等玄武堂成員前往台北市營建剩餘土石方資源處
     理商業同業公會理事長選舉（下稱土石方公會選舉）現場
     ，卻遲未支付報酬，而與被告己○○有如附表二編號77通訊
     譯文所示之對話後，又即刻致電被告戊○○告知此事，並稱
     「你去跟他（指乙○○）說，我現在知道這件事，叫他出來
     講清楚，不然我要去抓他」等語，此有附表二編號77、78
     通訊監察譯文存卷可稽，被告乙○○則於98年4月3日曾向被
     告戊○○抱怨被告癸○○「他們還要我交5000給公司」、「說
     我帶小弟去選舉都用公司資源」、「他想要鞏固自己做大
     哥的地位，他還說跟你很親」等語，被告戊○○則向被告乙○○稱「我最近也盡量離小明遠一點」，此有附表二編號35通
     訊監察譯文可憑，上開「他們還要我交5000給公司」係被
     告乙○○向其抱怨每月需繳納5,000元規費作為玄武堂經費一
     節，為被告戊○○於警詢中供述明確（偵查卷㈤第215頁反面
     ），則倘被告戊○○並非玄武堂成員，被告乙○○、癸○○何以
     會與之討論或抱怨玄武堂相關事務，且被告戊○○何需向被
     告乙○○表示其已刻意遠離被告癸○○？
   3.被告戊○○於附表二編號34所示通話中，尊稱被告癸○○為「
     大哥」，又被告癸○○召集幫眾於98年3月20日集會，討論如
     何為在監成員集資乙節，業如前述，且被告癸○○係親自致
     電被告戊○○，告知「一定要到」，經被告戊○○應允之，此
     有附表二編號74通訊譯文在卷可憑。另被告癸○○得知壬○○
     、夏君維等人遭砍後，亦均旋將此情告知被告戊○○（附表
     二編號50、52）等情，有各該通訊監察譯文在卷可稽，益
     徵被告戊○○確為玄武堂成員，而尊被告癸○○為大哥，故而
     被告癸○○特意通知其參與開會，並告知玄武堂成員狀況。
   ㈤被告丁○○
   1.被告丁○○於電話中自稱「我跟你講，我玄武的」一語（附
     表二編號41），並尊稱被告癸○○為大哥（附表二編號40）
     ，另於98年5月1日與被告己○○、癸○○等人前往處理事務時
     ，接獲持用0000000000號姓名年籍不詳之友人詢問其現在
     何處時，陳稱與「阿孝及我們家的人」在一起等語（附表
     二編號124、126），此有各編號通訊監察譯文可證，顯見
     被告丁○○平日即自居為被告癸○○主持之玄武堂成員，視被
     告己○○等玄武堂成員為同一團體。
   2.被告丁○○認識被告癸○○、己○○、壬○○、丙○○、蔡政安、子○○、李禹陞等人，於98年2月6日接獲被告壬○○電話告知其遭
     人砍傷，旋趕往醫院瞭解狀況，於98年5月21日被告子○○在
     臺北市松江路絕色酒店遭人毆傷後，亦係接獲被告己○○通
     知而前往醫院處理等情，為被告丁○○於警詢中所不否認（
     警詢卷（五）第265頁、第271頁、第273頁），核與附表二
     編號37、79、80所示之通訊監察譯文相符，其更曾於98年3
     月19日、20日亦先後接獲林威志、己○○傳送之玄武堂開會
     簡訊（附表二編號42、44），詳如前述，復於偵查中證稱
     ：（癸○○是否有規定每個月要繳納5000元？）有，那時候
     有規定，可是伊一毛錢都沒有繳等語（偵查卷㈠第72頁），
     此亦足證丁○○確為玄武堂成員，而參與玄武堂內部開會、
     繳費等事務，並於成員受傷時受通知到場相挺關心現狀。
   3.被告丁○○於98年1月12日接獲被告癸○○來電，要求被告丁○○
     在農曆過年前，將綽號「阿澤」之黃俊澤所積欠之款項處
     理好，黃俊澤嗣自行致電被告癸○○請求延緩，被告癸○○因
     此責備被告丁○○，並指示其如何辦理一節，業據被告丁○○
     於警詢、偵查中供述在卷（警詢卷（五）第270頁、偵查卷
     （一）第72頁），證人黃俊澤於本院前審審理中復證稱：
     伊綽號「阿澤」，認識丁○○頗久，丁○○也都稱呼伊「阿澤
     」等語在卷（前審上訴卷㈡第318頁），並有如附表二編號8
     1至83所示之通訊譯文存卷可證，顯示被告丁○○有受被告癸○○指示行事之情。再對照被告癸○○曾因被告丁○○處理事情
     不力，對其表示「你最近有點誇張喔」，被告丁○○旋即答
     稱「是，睡過頭了，我會檢討」等語（附表二編號84），
     由被告癸○○於通話中之權威語氣即被告無宗翰之服從口吻
     ，益見被告丁○○確實依其階層，服從被告癸○○之命令行事
     無訛。
   4.被告丁○○曾代替被告子○○，向被告癸○○抱怨被告子○○與乙○○間款項爭議，經被告癸○○指示「一起過來店裡講」（附表
     二編號103），又被告子○○於98年5月21日在絕色酒店遭人
     毆打後，被告丁○○接獲被告己○○通知即趕赴醫院，被告己○○更出面聯繫被告癸○○，請其打電話給「四海幫的四哥」，
     癸○○亦即致電持用0000000000門號之「四哥」瞭解情況，
     此觀諸附表二編號105、106通訊監察譯文即臻明瞭，被告
     己○○復再聯絡被告丁○○，向其表示「你不要衝啦！我有約
     四哥」、「我們等下跟四哥碰面，你要跟我去」等語，有
     附表二編號80所示通訊監察譯文附卷可稽，在在顯示被告
     丁○○與被告癸○○、己○○聯繫密切，遇事即尋求被告癸○○之
     主持、決斷。
   5.被告丁○○於被告壬○○在98年2月6日被砍後趕往醫院，事畢
     與蔡政安（無證據證明參與玄武堂）聊及此事，在蔡政安
     表示「好啦，阿現在是怎樣，玄武要跟忠義堂開戰喔」之
     後，固回應「我不知道啊，玄武他家的事」、「管他去死
     」等語，業據本院前審勘驗屬實（前審更一卷㈢第116 頁）
     ，並有如附表二編號37之通訊譯文在卷可憑。惟被告丁○○
     並非玄武堂領導階層，故認縱使玄武堂因此與忠義堂開戰
     ，亦非其所能置喙，因此在閒聊間隨意回答蔡政安上開話
     語，衡情即屬可能。況被告丁○○曾在電話中自稱「我玄武
     的」，確實接獲98年3月20日開會通知，知悉每個月繳納5,
     000元公積金之事，於被告壬○○、子○○等玄武堂成員遭砍傷
     或毆傷後均趕赴醫院，更由被告己○○指定一同與四海幫「
     四哥」碰面商談，依被告癸○○指示向黃俊澤追討欠款，又
     因被告子○○與乙○○之欠款爭議，為被告子○○致電請求癸○○
     出面協調，在在足認被告丁○○參與玄武堂，且依被告癸○○
     指示行事等情，詳如前述，故其於前揭對話中所稱「玄武
     他家的事」、「管他去死」等言語，自尚不足資為有利於
     被告丁○○之認定。
   ㈥被告辛○○
   1.被告辛○○於附表二編號24所示通話中，已自稱是「阿孝（
     指己○○）的小孩」，且確實參與「上億汽車案」，倘其未
     參與玄武堂，又豈會自稱為玄武堂成員被告己○○之小孩，
     並與被告己○○等人共同參與「上億汽車案」。至被告辛○○
     雖辯稱其與被告己○○為乾哥哥、乾弟弟關係，上揭通話中
     「阿孝的小孩」一語只是要表示其為被告己○○之乾弟弟云
     云，然「阿孝的小孩」、與「阿孝的乾弟弟」語意上顯然
     不同，況被告己○○於98年4月9日欲為被告辛○○辦理交保時
     ，尚不知被告辛○○之全名，詳如後開所述，則依被告辛○○
     上揭所述，身為乾哥哥之被告己○○，豈有不知被告辛○○全
     名之理，故堪信被告辛○○上揭所辯，為事後卸責之詞，不
     應採認，附此敘明。
   2.被告辛○○於98年4月9日遭台北市政府警察局中山分局警員
     查獲持有第二級毒品後，旋致電被告己○○告知此事，有附
     表二編號85所示之通訊監察譯文、本院被告前案紀錄表各1
     份在卷可憑，且為被告辛○○所不否認；而被告己○○接獲被
     告辛○○之來電，亦隨即與林威志聯繫，處理交保事宜，林
     威志復向被告癸○○詢問「中山分局的有沒有認識」，並告
     以「小稽被抓」，復解釋被告辛○○是「我們這邊的」，然
     經被告癸○○斥責「資源不要亂用」（編號86），嗣被告辛○○通知被告己○○其獲准以1萬元交保，並特意告知其全名，
     被告己○○乃指示林威志前往辦理交保事宜乙節，此有附表
     二編號86至90所示通訊譯文附卷可稽，足認被告辛○○確為
     玄武堂成員，林威志始會視其為同一團體成員而向堂主被
     告癸○○解釋被告辛○○「是我們這邊的」，被告己○○復與林
     威志積極奔走為其具保，此觀諸被告己○○稱「等一下保他
     啊，不然怎麼辦？又要花錢了」等語益明（附表二編號87
     ）。
   3.被告丙○○於98年4月13日因「A男搬家案」遭砍傷後，被告
     辛○○亦接獲被告庚○○來電，告知「就是有丟10萬塊叫他搬
     家，我們叫他搬家，可是他死都不搬，然後那個事主住三
     峽，我們要去三峽揍他」，被告辛○○則回答「被砍斷？好…
     你先過去等一下打給我」等語，有附表二編號91之通訊譯
     文在卷可憑，益徵被告辛○○確實參與玄武堂，因此於成員
     遇事時即接獲通知，並告知計畫。
   ㈦被告庚○○
   1.被告庚○○於警詢自承：伊因為認識癸○○，大約6年前（指92
     年間）由癸○○介紹加入玄武堂，也知道98年3月20日聚會後
     ，癸○○指示每人每月繳5,000元公積金之事等語（警詢卷（
     五）第324頁、第330頁），衡以被告庚○○於98年3月19日、
     20日分別接獲林威志、被告己○○通知玄武堂開會時間之簡
     訊（附表二編號42、44），另綽號「老鼠」之人為了解「
     小勿」是否為玄武堂成員，遂詢問被告庚○○此事，被告庚○○隨後致電被告己○○，詢問「小勿到底是不是自己人啊」，
     而經被告己○○肯認之（附表二編號3、66），詳如前述，自
     足認被告庚○○係玄武堂成員無訛，核與其上揭自白相符。
   2.被告庚○○向被告壬○○提及「大哥一直要我去找到石頭（指
     乙○○）」、「大哥交代我一定要親自找到石頭，不然就一
     直打給我」，被告壬○○陳稱：「那你就接啊」（附表二編
     號30），可知，被告庚○○所稱之「大哥」應係與壬○○兩人
     共同之「大哥」，否則壬○○豈會意會被告庚○○所指「大哥
     」為何人，並稱「那你就接啊」，佐以壬○○於同日亦接獲
     「大哥」即被告癸○○來電詢問「石頭」之行蹤（附表二編
     號30、31），足認被告庚○○及壬○○上開通話中所稱之「大
     哥」均為被告癸○○無訛，又被告壬○○於98年2月6日遭砍後
     ，被告庚○○於翌日接獲被告己○○簡訊，告知「約個地點開
     會討論一下」（附表二編號57），益徵被告庚○○確實參與
     玄武堂，而尊稱堂主被告癸○○為大哥，並於幫眾遇事時即
     接獲開會通知討論後續事宜。
   3.被告庚○○與壬○○於98年1月間，應被告乙○○要求前往土石方
     公會選舉現場之事實，此據被告庚○○於偵查中、被告壬○○
     於本院前審審理中陳述明確（偵查卷（一）第81頁、前審
     上訴卷（二）第311頁反面），嗣被告癸○○認被告乙○○因此
     取得面額200多萬元之支票，卻未分予幫內弟兄，是「以家
     裡的資源謀取個人的利益」，心有不滿，遂要求被告乙○○
     出面說明，並指示被告庚○○「去弄清楚」，此觀諸附表二
     編號77、78、93之通訊譯文即明，復足證被告庚○○確承被
     告癸○○之指示辦理玄武堂事務。
   4.被告庚○○雖辯稱於附表二編號66對話中，所稱「自己人」
     ，係詢問「小勿」是否為同一學校等語，然於98年4月17日
     18時25分許被告庚○○與「老鼠」通話中，已聽聞「老鼠」
     陳稱「小勿你有聽過嗎？他說玄武堂的啊」，被告庚○○旋
     於同日18時38分與被告己○○聯絡，詢問「小勿到底是不是
     自己人啊」，此有附表二編號3、66所示通訊監察譯文在卷
     可參，依上揭對話脈絡，自足認被告庚○○所稱「自己人」
     一語，應係詢問是否同為玄武堂成員無訛，被告康恩為上
     揭所辯護，自難採認。
   ㈧被告乙○○：
   1.被告己○○於98年2月20日探視在監之沙學堯後，與被告癸○○
     討論如何籌措在監成員金錢需求時，被告癸○○即稱「好啊
     ，那你就這幾天叫全部人出來開會啊，把志明、慶隆、石
     頭全部叫出來，看1個人出多少錢」等語（附表二編號47）
     ，被告癸○○並於98年3月20日17時15分許，親自撥打電話予
     被告乙○○通知其開會一事（附表二編號132）；98年3月20
     日集會後，玄武堂作成每人每月繳交5,000元之結論，業如
     前述，然被告己○○嗣收款不利，於98年3月27日向被告癸○○
     抱怨「像石頭，打給他都不接，其他都真的都沒辦法，拿
     不出來」（附表二編號26），被告乙○○則於98年4月3日向
     戊○○抱怨「他們還要我交5000給公司」、「說我都用公司
     資源」等語（附表二編號35），顯然所稱之「交5000給公
     司」係指上揭每月繳交5,000元一事，足認被告乙○○確為玄
     武堂成員，否則被告癸○○何須特別點名通知被告乙○○參與
     開會，並親自撥打電話通知之，被告乙○○嗣後又豈有向同
     為「玄武堂」成員之被告戊○○表達不滿繳款之必要？再對
     照被告壬○○於98年3月16日接獲其母親黃美玲來電，告知「
     如再繼續，警察就要辦玄武堂」一事後（附表二編號11）
     ，被告壬○○於98年3月18日致電乙○○，轉述「我媽說，我叔
     叔跟他說警察在盯我們玄武堂」，被告乙○○聽聞後不僅未
     反駁其非玄武堂成員而與之無關，反而詢問警方在盯誰，
     經壬○○陳稱「道哥這邊的吧」，被告乙○○仍稱「我以為我
     這邊也有」一語（附表二編號18），亦顯示被告乙○○自居
     為玄武堂成員，故聽聞被告壬○○所言，擔心警方亦鎖定他
     ，益證被告乙○○為玄武堂成員。
   2.被告乙○○於98年1月間，要求同為玄武堂成員之被告庚○○與
     壬○○前往土石方公會選舉現場，被告癸○○認定被告乙○○因
     此取得面額200多萬元之支票，卻未分予幫內弟兄，是「以
     家裡的資源謀取個人的利益」，心有不滿，要求被告乙○○
     出面說明，並指示被告庚○○「去弄清楚」，業經本院認定
     如上。又被告乙○○尚有另筆與被告庚○○、王慶隆之債務遲
     未處理，此觀諸附表二編號38、54、94之通訊譯文即明，
     被告癸○○因此於98年3月間指示庚○○、壬○○找出被告乙○○，
     且稱「如不處理，就要修理、開除」，經被告壬○○致電被
     告乙○○告以上情，乙○○則稱「隨便他，我正想這樣子。我
     正想離開」等語，亦有如附表二編號30、31、38、39所示
     之通訊譯文存卷供憑。對照被告己○○向被告王慶隆表示「
     你跟石頭講張騰龍要支援先來問我們，小孩子才可以去」
     ，王慶隆乃回以「我跟他輩份一樣，你叫癸○○講」（附表
     二編號20）之情節，在在足認被告乙○○確為玄武堂成員，
     且其階級在被告癸○○之下無訛。
   3.被告乙○○固辯稱附表二編號39通話中提到「正想離開」係
     指要離開安和路小酒吧，並非指玄武堂云云，然被告癸○○
     因不滿被告乙○○指示被告庚○○、壬○○前往土石方公會選舉
     而獲取利益，於通話中向被告戊○○陳稱被告乙○○「用公司
     名義在外面胡搞瞎搞」、「以家裡的資源謀取個人的利益
     」等語，嗣乃要求被告壬○○轉知被告乙○○不出面處理，即
     要「修理」、「開除」之，此有附表二編號77、78、38所
     示通訊監察譯文可憑，顯示被告癸○○所指「公司」為玄武
     堂，並令被告壬○○轉知被告癸○○欲將被告乙○○自玄武堂開
     除之意思，參以被告乙○○於通話中亦向被告戊○○陳稱「他
     們還講我帶小弟去選舉的事，說我都挪用公司的資源」一
     語，此有附表二編號35所示通訊監察譯文可憑，亦足認被
     告乙○○所稱之「公司」係指玄武堂無訛，故被告乙○○上揭
     辯稱通話中係指要離開安和路酒館，而非離開玄武堂云云
     ，顯屬事後卸責之詞，難以採認。
   ㈨被告壬○○
   1.被告壬○○於98年3月20日接獲被告己○○通知玄武堂開會之簡
     訊，此有附表二編號44通訊監察譯文可憑，又被告癸○○因
     不滿被告乙○○以玄武堂資源謀取個人利益，指示被告壬○○
     轉知被告乙○○出面說明，否則將「修理、開除」之，此經
     認定如前，則若被告壬○○非玄武堂成員，自無通知其參與
     玄武堂開會，被告癸○○亦無將關於玄武堂成員事務糾紛告
     知被告壬○○之可能。
   2.被告壬○○於警詢供稱：伊確實有遭人砍殺5、6刀，伊遭砍
     殺之原因為竹聯幫忠義堂「大林」誤以為伊是竹聯幫玄武
     堂幫派成員份子，故才持刀砍殺成傷等語（警詢卷㈤第408
     頁），已坦承確有因幫派糾紛遭忠義堂「大林」砍殺之事
     ，其雖否認參與「玄武堂」，然於98年3月16日晚間21時15
     分許，被告壬○○之母親黃美玲致電被告壬○○，表示「我跟
     你講，你如果再繼續弄，他就要辦你們玄武堂了」（附表
     二編號11），被告壬○○未否認其非玄武堂成員，反撥打電
     話予被告乙○○，陳稱「我媽說，我叔叔跟他說警察在盯我
     們玄武堂」（附表二編號18），於通話中自居為玄武堂一
     員，加以被告壬○○上揭遭忠義堂「大林」砍傷，被告癸○○
     接獲被告己○○之通知旋即前往處理，被告己○○、王慶隆、
     丁○○等玄武堂成員亦趕赴醫院，有附表二編號37、49、55
     、56之通訊譯文在卷供憑，詳如前述，又持用0000000000
     號行動電話之不詳人士詢問被告癸○○「你小弟被殺怎樣？
     」，被告癸○○乃稱「就手、腳、胸」、「大林他們，又是
     砍人又搶車要搶錢的」等語（附表二編號101），蔡政安並
     稱「好啦，現在怎樣，玄武要跟忠義堂開戰喔」等語（附
     表二編號37），亦足認被告壬○○確為玄武堂成員，且因幫
     派糾紛遭「忠義堂大林」砍傷，玄武堂上下因此即刻動員
     ，被告癸○○於通話中亦不否認被告壬○○為其小弟一節。
   3.被告癸○○於98年3月13日17時55分許，接獲「達哥」電話，
     要求找2、30個人陪同前往士林地檢署開庭，旋撥打電話聯
     絡林威志、王慶隆、己○○等人，表示「達哥找我們保護朋
     友開庭」、「星期一中午（指3月16日）到石牌公司，要出
     2、30個人，去保護1 個人」，林威志並通知被告壬○○於98
     年3月16日中午12點集合，稱「達哥有事，明哥講的」等語
     ，此有附表二編號130、95至97、99至100通訊監察譯文各1
     份附卷可稽，此由被告壬○○母親黃美玲於98年3月16日向被
     告壬○○稱「你今天下午去法院是怎麼回事」（附表二編號1
     1），另被告庚○○於98年3月17日向某不詳女子表示「昨天
     就在法院那邊保護人阿，保護開庭的人」等語益明（附表
     二編號98），加以前揭所述，被告癸○○於98年3月間指示被
     告壬○○、庚○○找出被告乙○○等情以觀，益徵被告壬○○確實
     參與玄武堂成員，且在幫內階級較低，乃按層轉下達之指
     示行事，此由被告壬○○母親黃美玲於通話中告誡被告壬○○
     「你黃叔叔在氣什麼，你知道嗎，你為什麼要讓人家當小
     孩子喊來喊去」、「我們家沒有差到讓你去當小弟讓人家
     喊來喊去」（附表二編號11）等語益明。
   4.至證人黃美玲於本院前審審理中固證稱：因小隊長打電話
     給伊，說他在士林地檢署有看到壬○○，旁邊有一些不良份
     子，他要伊打電話叫壬○○趕快回家；電話中伊是引述小隊
     長的話，其實現場怎麼一回事伊都不清楚，小隊長沒有跟
     伊說壬○○跟「玄武堂」在一起，「玄武堂」三個子是伊小
     隊長跟伊講的，伊是話講重一點，伊是要小孩趕快回家，
     壬○○沒有參加「玄武堂」等語（前審上訴卷（二）第333頁
     背面）。然證人黃美玲為被告壬○○之母，基於護子心切，
     本難期為真實證言，且其所為前揭證詞已與前揭編號11之
     對話內容不符，參以證人黃美玲於98年4 月17日19時40分
     撥打電話給少年甲，要求少年甲到建國南路跟松江路口附
     近簽名，將案子結掉。少年甲不相信，證人黃美玲即稱：
     「真的啦，不會有事，你有事阿姨給你保證不會有事，我
     跟你講喔，你如果不出來簽的話，我跟你講玄武堂會更糟
     糕」、「因為為什麼你知道嗎？人家現在在保護你們玄武
     堂，黃叔叔一直在保護你們玄武堂」、「阿操是我兒子耶
     ，我怎麼會害阿操」等語，有附表二編號6所示監察譯文可
     稽，可知證人黃美玲確知被告壬○○有參與「玄武堂」組織
     ，證人黃美玲前揭證詞，顯屬避重就輕迴護被告壬○○之詞
     ，不足採信，無從據為被告壬○○有利之認定。   
   ㈩被告丙○○
   1.觀諸附表二編號42、44之簡訊，可知林威志已傳送98年3月
     20日開會之事通知被告丙○○，被告己○○亦通知被告丙○○集
     會時間改為晚間8點，又被告丙○○於警詢、原審陳稱：伊知
     道98年3月20日集會後，癸○○指示每人每月需繳交5,000 元
     作為公積金。因為與沙學堯是朋友，大家一起湊錢給他等
     語（警詢卷（六）第13頁、原審卷（四）第222頁反面），
     佐以附表二編號36之通訊譯文，亦係通知被告丙○○98年4月
     25日當晚將與被告癸○○、己○○等人開會，已足疑其為玄武
     堂成員，始能參與玄武堂開會。
   2.被告丙○○非但親自實施「A男搬家案」之強制未遂犯行，於
     98年4月13日遭A男砍傷後，被告丙○○隨即通知被告己○○（
     附表二編號48），被告己○○再與林威志、被告王慶隆等玄
     武堂成員聯繫，商討如何應變、委任律師、籌款具保等事
     宜（附表二編號58至60、62、70至73），被告庚○○、壬○○
     等階層較低者，亦均到場助勢或協助處理（附表二編號62
     、91），被告癸○○則出面打探此事背後之幫派勢力，復偕
     同被告丙○○、夏君維、少年乙與A男簽立和解書，另有如附
     表二編號53、64、65之通訊譯文存卷可證，核與Ａ男於原審
     證稱：衝突後，伊委託朋友跟對方聯絡，知道是誰委託丙○○、夏君維等人要伊搬家，後來就由該委託人給付夏君維等
     人醫藥費，所以伊只有簽和解書，同意賠償30萬元，但錢
     不是伊親出，丙○○等人是由1 位其等稱呼「大哥」之人帶
     他們過來簽和解書等情相符（原審卷(四)第87頁反面、88
     、89頁），則苟被告丙○○並非玄武堂成員，被告癸○○、己○○、王慶隆、林威志等玄武堂成員何須如此大費周章為其處
     理後續事宜？此由癸○○於98年4 27日簽訂和解書後（警詢
     卷(五)第26頁），當晚更叮囑被告丙○○「剛剛跟阿兄他們
     講好了就不要再亂來了，事情處理好就好了，剛好有認識
     又找到我」等情以觀（附表二編號102 ），均足認丙○○確
     實參與玄武堂，且按其階層聽令行事。
   被告子○○
   1.被告壬○○於98年2月6日被砍後，被告子○○即接獲玄武堂成
     員被告己○○發送之簡訊，相約開會討論（附表二編號57）
     ；被告丁○○於同日又致電被告癸○○，代被告子○○抱怨與被
     告乙○○債務糾紛，經被告癸○○指示「晚上開會一起講」，
     被告丁○○旋將此事告知被告子○○（附表二編號103 、104 
     ），此經認定如前；又被告己○○與被告癸○○討論玄武堂成
     員繳納5,000元公積金一事，表示「夏○他們是都好了啦，
     他們隨時…夏○、文帝他們隨時都可以給我」等語（附表二
     編號26），已足認被告子○○確有參與玄武堂，始能參與玄
     武堂開會、依決議繳納金錢，並由堂主被告癸○○排解其與
     幫內成員間債務糾紛。
   2.被告子○○於98年5月21日在絕色酒店遭人毆打後，被告丁○○
     旋接獲被告己○○之通知而前往醫院，被告己○○先聯繫被告
     癸○○請其打電話給「四海幫的四哥」，被告癸○○亦確致電
     持用0000000000門號之「四哥」瞭解情況，被告己○○復聯
     絡被告丁○○，而有如附表二編號80所示「你不要衝啦！我
     有約四哥」、「我們等下跟四哥碰面，你要跟我去」之話
     語，詳如前述，對照被告子○○於警詢中自承：「（98年5 
     月21日5至6時許，你在臺北市中山區松江路『絕色酒店』與
     天道盟太陽會成員吵架遭毆打受傷，丁○○是否與帶頭大哥
     己○○等2 人接獲消息後，馬上至馬偕醫院處理，並邀約幫
     眾成員晚上處理協調此事？你如何動員？多少人前往參加
     ？）當天不是伊跟人打架，是伊在勸架遭波及受傷，丁○○
     、蔡政安等10多人有到醫院看伊，伊不知道是誰通知他們
     的，伊一受傷就坐計程車到醫院」等語（警詢卷(六)第61
     頁反面、62頁），益徵被告子○○確實為玄武堂成員，被告
     癸○○、己○○、丁○○等人始會於子○○捲入幫派紛爭遭人毆打
     後，集結成員出面探視，並為其協調、處理後續事宜。
五、玄武堂乃以實施強暴、脅迫、恐嚇為手段，所組成具有持續
    性及牟利性之有結構性組織，自屬犯罪組織，復有下列證據
    可資證明：
  ㈠玄武堂具有上位者指揮、下位者服從之結構性，且玄武堂成
    員先後實施如犯罪事實欄二、(一)至(五)所示之「A 搬家案
    」、「庚○○案」、「上億汽車案」、「辛○○案」及「癸○○案
    」，因此分別觸犯強制、恐嚇等罪責，有各該判決書及本院
    被告前案記錄表可佐。再依附表二之通訊譯文所顯示之下列
    情狀，足認玄武堂成員慣以暴力、脅迫等不法手段處理與他
    人之紛爭，或以其堂號恫嚇他人，或遇事則率爾糾集幫眾、
    調動人手恃強尋釁，確實慣以實施強暴、脅迫、恐嚇為手段
    ，非為解決某特定事件而臨時組成，具有持續性，實甚明確
    ：
  1.被告丁○○於98年1月27日，因不滿與「小狗子」同來捧場之
    某不詳人士，急於向伊追討1,700 元，遂毆打該人（無證據
    證明業已成傷或提出告訴），並於綽號「國裕」之人來電詢
    問此事時，抬出「玄武堂」名號（附表二編號41）。
  2.被告癸○○於98年3月13日17時55分許，接獲「達哥」委託電
    話，要求找2、30個人陪同前往士林地檢署開庭，被告癸○○
    遂指示被告王慶隆、己○○林威志辦理，嗣後集合5台車，包
    括被告庚○○、壬○○均有前往（附表二編號11、95至100）。
  3.被告丙○○於98年4月13日遭A男砍傷，經醫院診治後，玄武堂
    即調動約30幾名人手前往三峽聚集，被告庚○○並稱「我們要
    去三峽揍他（指A 男）」（附表二編號51、70、91）。
  4.於98年4 月17日，綽號「老鼠」之友人與「小勿」互嗆，均
    報以「玄武堂」名號並召集人手，嗣經被告庚○○、「小勿」
    分別向被告己○○詢問對方「是不是自己人」，被告己○○再向
    「老鼠」表示「不要打啦，那個我認識的，好不好」，雙方
    始未進一步發生衝突（附表二編號3 、16、17、66）。
  5.於98年4月30日，林威志指示被告辛○○召集3人，並稱「找幾
    支球棒」、「木的、鋁的隨便，越多越好」等語（附表二編
    號92）。
  6.於98年3月22日，被告壬○○指示少年甲、「小葉」帶同球棒
    及刀械，集結至少6人共同前往與他人械鬥（附表二編號127
    至129）。
  ㈡被告癸○○、王慶隆、己○○、戊○○、丙○○、子○○、辛○○等玄武
    堂成員，確實均經營國內外職業運動之網際網路簽賭網站，
    而共同實施意圖營利聚眾賭博犯行乙節，亦據法院確定判決
    審認明確，並有其等前案紀錄表在卷為憑。被告庚○○亦曾於
    電話中陳稱「你跟他說錢來再過去，反正叫你支援5個小朋
    友過去最少要給2,500」等語（附表二編號33）。被告癸○○
    復曾因被告乙○○找玄武堂成員被告庚○○、壬○○前往土石方公
    會選舉會場，「以公司資源獲取個人利益」，卻遲未給付成
    員報酬而心生不悅（附表二編號編號54、67、77、78、93）
    。又被告己○○前受曾○○（真實姓名年籍詳卷，下稱B女）委
    託，向王○○（真實姓名年籍詳卷，下稱C 男）討索一筆90萬
    元債務，嗣後取得佣金27萬元之事實，業據B女於偵查及原
    審審理中具結證述明確（偵查卷（三）第110頁，原審卷（
    四）第124頁反面），核與C男於偵查及原審審理中證述之情
    節大致相符（偵查卷（三）第113至115頁，原審卷（四）第
    115至116頁），雖C男僅證稱：對方是4個人來找伊，沒有恐
    嚇，只是覺得有壓力等情（偵查卷(三)第114 頁，原審卷(
    四)第115 頁反面），無證據證明被告己○○等人於討債時另
    觸犯刑事責任，惟綜合以上各個情節，亦足證玄武堂確實具
    有牟利性。
六、有關被告癸○○等人主持或參與玄武堂之時點，被告癸○○於原
    審審理中證稱：96年2月間趙子傑要伊接任玄武堂；伊說伊
    已經浪費4年的時間，伊不想再牽扯這些事情，而且伊也不
    是玄武堂的人，要接什麼等語（原審卷㈣第215頁反面），尚
    不足以證明被告癸○○自96年2月起即承諾接任玄武堂堂主。
    衡以本案乃自98年1月間起，經警依法實施通訊監察後，始
    陸續掌握前揭足以認定玄武堂仍為以實施強暴、脅迫、恐嚇
    為手段之犯罪組織，以及被告癸○○等人均為玄武堂成員之各
    項相關事證，故應認被告癸○○係自98年1月間起主持玄武堂
    ，被告己○○、王慶隆、戊○○、丁○○、辛○○、庚○○、乙○○、壬○○、丙○○、子○○亦自斯時起參與玄武堂。本案雖不能明確認
    定被告癸○○等11人主持、參與玄武堂之確切時點，然被告癸○○等11人於上揭時間有參與玄武堂之事實，則可確定，則辯
    護人等辯稱本案無從認定被告癸○○等11人主持、參與玄武堂
    之時間云云，自難採認。
七、被告癸○○等人之抗辯均不足採之理由：
  ㈠按本條例所稱犯罪組織，指3人以上，以實施強暴、脅迫、詐
    術、恐嚇為手段或最重本刑逾5 年有期徒刑之刑之罪，所組
    成具有持續性或牟利性之有結構性組織；前項有結構性組織
    ，指非為立即實施犯罪而隨意組成，不以具有名稱、規約、
    儀式、固定處所、成員持續參與或分工明確為必要，組織犯
    罪防制條例第2條定有明文。亦即其組織內部有主持人或首
    領與幫派層級之分，有階級領導，下屬須服從主持人或首領
    之命令行事，非為立即實施犯罪而隨意組成，而以慣行強暴
    、脅迫、詐術、恐嚇或最重本刑逾5年有期徒刑之刑之犯罪
    活動，即屬所稱犯罪組織。經查，玄武堂自98年1月起由被
    告癸○○擔任堂主主持幫務，被告己○○、王慶隆、戊○○、丁○○
    、辛○○、庚○○、乙○○、壬○○、丙○○、子○○則均參與玄武堂，
    彼此間有為同一團體之內部聚合關係存在，有堂主與輩份階
    級等上下從屬關係，並以實施強暴、脅迫、恐嚇為手段，具
    有持續性及牟利性之結構組織，業經本院逐一審認如上，被
    告癸○○等11人暨其等辯護人辯稱本件未扣得組織章程、獎懲
    規範或對應之聯絡地點或辦事處等相關物證，且依公訴人所
    舉證據，無從認定有玄武堂之犯罪組織云云，自難採認。至
    被告戊○○、乙○○、壬○○、蔡政安、庚○○、丁○○於本院前審審
    理時固證稱：不知玄武堂內部管理結構、入會儀式、制服、
    旗幟、幫規、誓詞或成員更迭時之替代約定等語（前審上訴
    卷(二)第302頁反面、第310頁、第312頁、第313頁、第316
    頁、第321頁、第329 頁），然上揭被告等均遭被訴參與犯
    罪組織，而有利害關係，客觀上已難期待其等為真實之證述
    ，況縱認屬實，此亦與認定玄武堂是否為犯罪組織之要件無
    絕對關連性，自無從據此認定玄武堂非為犯罪組織。
  ㈡按組織犯罪本屬刑法上一種獨立之犯罪類型，其成員是否構
    成組織犯罪防制條例之罪名及成立要件之審查，原不以每一
    組織成員個人各別之行為均已成立其他犯罪，或與該組織、
    成員有關之每一犯行，所有成員均有參與為必要，而僅就集
    團成員個別與集體行為間之關係綜合觀察。縱成員之各別行
    為未構成其他罪名、或各成員就某一各別活動並未全程參與
    、或雖有參加某特定活動而並非就組織之全部活動均「每役
    必與」，然依整體觀察，各行為人確已參與以犯罪為宗旨之
    組織，且該組織內部又有層級結構及具有集團性、常習性及
    脅迫性、暴力性，則仍該當違反組織犯罪防制條例罪，並分
    別依其參與深淺、地位高低而分別論以發起、主持、操縱或
    指揮犯罪組織，或參與犯罪組織之罪，最高法院102年度台
    上字第3449號判決可資參照。經查，被告癸○○等11人既經本
    院逐一審認均為玄武堂成員，分別主持或參與玄武堂等情，
    即不能以自己僅參與部分或未曾參與犯罪事實欄二、(一)至
    (五)所示犯行，即反推並未主持或參與犯罪組織；又上開犯
    行中，固有夏君維、吳韋廷、蔡閎宇、林允基、楊翔鈞、賴
    元晟、莊正楠等未經認定為玄武堂成員等人參與，然上開人
    等或因依檢察官所舉證據不足認定確有參與玄武堂，而經原
    審或本院判決無罪，或為檢察官未據起訴參與玄武堂組織者
    ，自不能僅因其等未經認定為玄武堂成員，反推其他共犯亦
    非玄武堂成員，或認上開案件均與玄武堂無關。故被告癸○○
    、己○○、王慶隆、戊○○、辛○○、丙○○辯稱：犯罪事實欄二、
    (一)至(五)所示案件均屬偶發之單一事件，不能僅因臨時性
    參與其中一案或數案，逕認其等主持或參與玄武堂，且上開
    案件中尚有其他非玄武堂成員參與，顯示該等案件實與玄武
    堂無關云云，均屬無據。
  ㈢玄武堂遇事率爾糾集幫眾、調動人手，以此恃強尋釁或施加
    壓力，此觀諸前述98年3月13日被告癸○○指示保護達哥朋友
    開庭、98年4月13日調集人手前往三峽尋釁A男，98年4月17
    日「老鼠」友人與「小勿」兩方人馬互抬玄武堂堂號召集人
    馬鬥毆及被告辛○○、壬○○分別準備球棒、刀械召集人手鬥毆
    等事件，即臻明瞭。又被告癸○○等人實施犯罪事實欄二、(
    二)至(五)所示案件，均有糾集數人前往實施強制、脅迫等
    犯行，尤以「上億汽車案」一事，被告王慶隆自98年4月29
    日凌晨4時許起，即以電話糾集成員並與被告癸○○安排車輛
    到場圍勢，並稱呼蔡閎宇為「咱厝內那個小蔡」，被告己○○
    亦於當日13時38分許聯絡少年甲到場，此有附表二編號107
    至110通訊監察譯文在卷可憑，並經原審勘驗明確（原審卷㈡
    第255頁反面至260頁），被告癸○○、己○○、王慶隆亦均自承
    其等確有此部分對話等語在卷（本院卷㈡第245反面、第249
    反面、第375頁），顯然將此事視為玄武堂事務而糾集眾人
    前往處理。證人即警員蔡驩耀亦於原審具結證稱：警方是因
    為通訊監察內容才去找子○○，這很明顯是幫派份子糾集同夥
    去車行進行犯罪活動，伊和同事前往上億汽車對子○○初訪時
    ，子○○很驚訝警方為何會知道這件事，子○○說這些人聚集之
    後，人多勢眾，癸○○有表示「這個事情如果不處理，你小錢
    不花準備花大錢」，原本子○○不願意製作警詢筆錄，經警員
    和緩解釋，才同意接受詢問（原審卷(二)第261 頁正反面）
    。證人即上億汽車負責人子○○則於同日證稱：方才蔡驩耀所
    證述之警方查訪過程都正確，之前蔡閎宇就要求伊買回該車
    ，當時沒有答應，所以當天（98年4月29日）就來比較多人
    ，蔡閎宇跟幾位隨行人士進入辦公室，另外一些人在賣場，
    該車伊以275 萬元賣給蔡閎宇，伊用273 萬元買回，僅折損
    2 萬元是不符合市場行情的，哪可能生意這樣做，車子開幾
    個月幾千公里，還可以這樣折等語綦詳（原審卷㈡第264至26
    5 頁），益徵「上億汽車案」與玄武堂前述率爾糾集幫眾、
    調動人手之慣用手法相同，確係有計畫動員人手到場助勢，
    造成子○○內心壓力與恐懼，絕非單一偶發事件，被告等上揭
    辯稱犯罪事實欄二、(一)至(五)所示案件均屬偶發之單一事
    件，與玄武堂無關云云，難以採認。
  ㈣被告癸○○、己○○、丁○○、庚○○、乙○○、丙○○雖一致辯稱關於
    繳納5,000元一事，僅為幫助好友沙學堯，與玄武堂無關云
    云，然被告癸○○規定成員需按月繳納5,000元一節，業據被
    告丙○○於偵查中證述如前，衡以被告己○○於98年3月20日集
    會後，於附表二編號26所示通話中向被告癸○○抱怨高階幹部
    均未繳納5,000元，並稱「大家都家裡的一分子，不是應該
    出這種小小的力」、「年紀比較大都拿不出來，我要怎麼叫
    夏○（即少年甲）他們拿出來...夏○、文帝他們隨時都可以
    给我」等語，此有該通訊監察譯文可憑，又被告王慶隆、子
    ○○均不認識沙學堯一節，分為被告王慶隆、子○○於本院審理
    中供述在卷（本院卷（二）第245頁反面、第247頁反面），
    則若被告癸○○等人僅為幫助沙學堯而籌措資金，應由認識沙
    學堯且有意願之友人，自行依憑個人資力出錢，而非齊頭式
    繳納5,000元，甚至不認識沙學堯之被告王慶隆、子○○亦應
    繳納，被告乙○○亦無抱怨「他們還要我交5,000給公司」（
    附表二編號35）之可能，自足認上開金額係被告癸○○指定繳
    納而屬玄武堂公積金無訛。至被告乙○○另辯稱：附表二編號
    35通話中「他們還要我交5,000給公司」所稱公司，係指安
    和路酒吧，非指玄武堂等語，被告戊○○亦辯稱：附表二編號
    35所指5,000元應該是在講股東的事，不是在講組織的事云
    云，然被告戊○○前於本院前審審理中，對於編號35所指「公
    司」是否為玄武堂，雖為否認之陳述，然亦無法說明「公司
    」究係何所指（前審上訴卷㈡第304頁），其前後供述已有不
    一，況觀以附表二編號35所示對話內容，被告乙○○先陳稱「
    昨天在吵，還有幫忙收王○○（即C男）的錢」，嗣後復稱「
    他們還要我交5,000給公司」、「他們還講我帶小弟去選舉
    的事」，則被告乙○○於提及「他們還要我交5,000給公司」
    前，先提及玄武堂成員受曾○○委託向C男索討欠款一事，隨
    後又提及被告乙○○帶同小弟（按即被告庚○○、壬○○，詳如前
    述）參與土石工會選舉一事，前後所談均為與玄武堂相關事
    務，則其中談及「他們還要我交5,000給公司」自亦指關於
    玄武堂之事務，而無話鋒一轉改談投資安和路酒吧之可能，
    足認被告戊○○、乙○○上揭所辯，為事後卸責之詞，自難採認
    ，併此敘明。
  ㈤被告癸○○之辯護人另辯稱：被告癸○○不認識檢察官起訴之參
    與玄武堂之幫眾蔡政安、李禹陞、紀博文、莊正楠、王天賜
    、吳韋廷、黃譯民，與被告辛○○僅屬知悉而非熟識，另被告
    己○○、王慶隆、戊○○、丁○○、庚○○、辛○○、乙○○、壬○○、丙○○、子○○等人相互間亦有不熟識之情，顯示其等並無彼此為
    同一團體之主觀意思等語，然查，玄武堂為具備上下從屬關
    係，並以實施強暴、脅迫、恐嚇為手段，具有持續性及牟利
    性之結構組織，業經認定說明如前，衡情被告癸○○為玄武堂
    堂主，堂內成員按其輩份分層行事，組織中較低層級成員非
    必有機會接觸堂主而與之熟識，且組織內各成員係分別參與
    玄武堂事務，對於玄武堂內活動亦非每役必與，故堂主或成
    員間互不熟識自在情理之中，則被告癸○○對於玄武堂內較低
    層級之被告辛○○不熟識，且被告己○○、王慶隆、戊○○、丁○○
    、庚○○、辛○○、乙○○、壬○○、丙○○、子○○等玄武堂成員間相
    互間亦有不熟識之情，尚難認與常情相違，自不能僅因被告
    癸○○等11人有互不相識之情，推論其等並無為同一團體之意
    思。況由玄武堂成員少年甲稱「我們家沒這個人」（編號7
    ）、被告壬○○稱「我們玄武堂」（編號18）、被告己○○稱「
    大家都家裡一分子」（編號26）、被告丁○○稱「我玄武的」
    （編號41）、被告庚○○向被告己○○確認「小勿到底是不是自
    己人啊」（編號66）、被告癸○○向被告戊○○稱稱「石頭用家
    裡的名義弄選舉」（編號78）、林威志向被告癸○○稱被告辛○○「是我們這邊的啊」（編號86）、被告王慶隆稱「咱厝內
    那個小蔡」（編號108），亦足認定被告癸○○等11人彼此間
    有為同一團體「玄武堂」之聚合關係。
八、綜上，本案事證明確，癸○○等11人之犯行均堪認定，應予依
    法論科。被告癸○○及辯護雖聲請傳喚證人庚○○、辛○○、林文
    德、辰○○、張凱隆、巳○○作證，另聲請函詢警方偵辦本案時
    有無調查趙子傑之年籍資料（本院卷（一）第180頁反面、
    卷（二）第243頁反面至244頁），然「庚○○案」、「辛○○案
    」、「癸○○案」之犯罪事實及參與成員，業經法院各確定判
    決認定明確，且犯罪組織成員本不以「每役必與」為必要，
    在案件現場是否抬出玄武堂名號，復與本院依前揭各項事證
    ，認定癸○○等11人間確實具有層級結構內部聚合關係之結論
    無涉，因認上開證人等均無傳喚之必要；又本案未認定趙子
    傑與被告癸○○犯本案有共犯關係，則警方偵辦本案時有無調
    查趙子傑年籍資料，與被告癸○○是否犯本案難認有關連性，
    因認亦無調查之必要，附此敘明。 
參、論罪科刑及撤銷改判之理由
一、論罪
  ㈠被告癸○○等11人行為後，組織犯罪防制條例第2條、第3條之
    規定，於106年4月19日修正公布、同年月21日施行，另第2
    條第1項再於107年1月3日修正、同年月5日施行。茲比較新
    舊法之適用如下：
  1.組織犯罪防制條例第2條就犯罪組織之定義，於106年4月19
    日修正前為「係指3 人以上，有內部管理結構，以犯罪為宗
    旨或以其成員從事犯罪活動，具有集團性、常習性及脅迫性
    或暴力性之組織」，106年4月19日修正後則為「指3人以上
    ，以實施強暴、脅迫、詐術、恐嚇為手段或最重本刑逾5年
    有期徒刑之刑之罪，所組成具有持續性及牟利性之有結構性
    組織（第1項）」，並增訂第2項「前項有結構性組織，指非
    為立即實施犯罪而隨意組成，不以具有名稱、規約、儀式、
    固定處所、成員持續參與或分工明確為必要」，比較之結果
    ：
  ①修正後第1項均以「有結構性組織」取代原條文之「內部管理
    結構」，並刪除「集團性」、「習常性」之用語。惟觀諸第
    2項對於「有結構性組織」之定義，其中「指非為立即實施
    犯罪而隨意組成」，乃與原條文「常習性」之意義相同；「
    不以具有名稱、規約、儀式、固定處所、成員持續參與或分
    工明確為必要」部分，則與最高法院102年度台上字第2653
    號判決所揭櫫「至其組織成員有無固定服勤時間、是否得以
    自由離職、有無參與幫派之名冊、有無內部懲處違抗命令之
    規範或相關義務之幫規、有無踐行入幫儀式、成員間之職務
    分配或職務名稱等情形，均非所問」之意旨相符，對照修正
    理由亦稱「原『內部管理結構』，其意義與範圍未臻明確，致
    實務認定及適用迭生爭議」、「原規定以具習常性為要件，
    易使人誤解犯罪組織須有犯罪之習慣始能成立」等情，即臻
    明瞭。此部分僅屬法律用語之明確化，尚非構成要件之變更
    。
  ②106年4月19日修正後第1項規定，仍保留犯罪組織以實施「強
    暴」、「脅迫」、「恐嚇」為手段之要件，另增加「詐術」
    或「最重本刑逾5 年有期徒刑之刑之罪」之犯罪手段態樣，
    及「牟利性」之要件。立法理由亦稱「犯罪組織具有眾暴寡
    、強凌弱之特性，常對民眾施以暴力脅迫等犯罪行為，危害
    社會甚大，故仍有維持原脅迫性、暴力性之必要，而酌作文
    字修正」等語，另107年1月3日修正後第1項規定，亦保留犯
    罪組織以實施「強暴」、「脅迫」、「恐嚇」為手段之要件
    ，另增加「詐術」或「最重本刑逾5 年有期徒刑之刑之罪」
    之犯罪手段態樣，且不限於均需有牟利性之要件。玄武堂具
    有上位者指揮、下位者服從之結構性，遇事習以率爾糾集幫
    眾、調動人手，以此恃強尋釁或施加壓力，部分成員復實施
    如犯罪事實欄二、(一)至(五)所示之強制、恐嚇等犯行，且
    具有牟利性乙節，業經本院審認如前，足見無論依修正前、
    後之規定，玄武堂均屬犯罪組織，甚為明確。
  ③106年4月19日修正後組織犯罪防制條例第3條第1項前段之「
    發起、主持、操縱或指揮犯罪組織罪」之構成要件、刑度均
    無不同；後段「參與犯罪組織罪」固亦相同，惟增列但書「
    但參與情節輕微者，得減輕或免除其刑」之規定；修正前同
    條第3項有關諭知強制工作之規定亦無變動（僅由修正前之
    刑後強制工作，變更為刑前強制工作），因原第2項關於再
    犯之規定已經刪除，故移至第3條第2項。依修正後之規定，
    參與組織犯罪情節輕微者，既有可能獲得減輕或免除其刑之
    寬典，自以106年4月19日修正之組織犯罪防制條例第3條第1
    項之規定較為有利。
  ④組織犯罪防制條例第8條第1項規定「犯第3條之罪偵查中自白
    者，減輕其刑」，於106年4月19日修正後變更為「偵查及審
    判中均自白者，減輕其刑」，要件固然較為嚴苛，惟被告癸○○等11人於偵查中均無自白主持或參與犯罪組織之情形，無
    論依新、舊法規定，皆無從減輕其刑，此部分即亦無何者較
    為有利之問題。
  2.組織犯罪防制條例第2條第1項再於107年1月3日修正公布。
    修正前該條例第2條第1項原規定：「本條例所稱犯罪組織，
    指三人以上，以實施強暴、脅迫、詐術、恐嚇為手段或最重
    本行逾五年有期徒刑之刑之罪，所組成具有持續性及牟利性
    之有結構性組織。」修正後則規定「本條例所稱犯罪組織，
    指三人以上，以實施強暴、脅迫、詐術、恐嚇為手段或最重
    本刑逾五年有期徒刑之刑之罪，所組成具有持續性或牟利性
    之有結構性組織。」經比較修正前、後之規定，本條例就犯
    罪組織之定義，由修正前需同時具備「持續性」及「牟利性
    」等2要件，修正為「持續性」及「牟利性」2要件具備其一
    即可，則修正後規定之構成要件較為寬鬆而易成立，顯非有
    利於被告癸○○等11人，而以106年4月19日修正之規定較為有
    利。
  3.綜上，經整體比較結果，以106年4月19日修正之組織犯罪防
    制條例第2條、第3條之規定較有利於被告癸○○等11人，依刑
    法第2條第1項但書之規定，自應依106年4月19日修正之組織
    犯罪防制條例論處。
  ㈡核被告癸○○所為，係犯106年4月19日修正之組織犯罪防制條
    例第3條第1項前段之主持犯罪組織罪。被告己○○、王慶隆、
    戊○○、丁○○、辛○○、庚○○、乙○○、壬○○、丙○○、子○○所為，
    均係犯同條第1項後段之參與犯罪組織罪。被告己○○、王慶
    隆、戊○○、丁○○、辛○○、庚○○、乙○○、壬○○、丙○○、子○○與
    未據起訴之林威志、少年甲等人參與玄武堂，乃朝同一目標
    共同參與犯罪實施之聚合犯，為共同正犯；至癸○○主持玄武
    堂，屬法律依參與犯罪程度之不同而異其刑罰之情形，不能
    適用刑法總則共犯之規定（最高法院81年台非字第233號判
    例參照）。
  ㈢公訴意旨雖認被告癸○○所犯係「指揮」犯罪組織罪，惟尚無
    積極證據認定其有具體指揮特定事務之情，其於幫眾遭人毆
    打時，屢屢出面處理、協調，乃對外代表玄武堂，對內領導
    、決斷幫眾各項事務，自應論以「主持」犯罪組織罪，惟二
    者為同一條項之不同行為態樣，自無庸變更起訴法條。
  ㈣起訴書雖認被告己○○、王慶隆所為係犯組織犯罪防制條例第3
    條第1項前段之指揮犯罪組織罪。然按上開條文之前段與後
    段，分別就「發起、主持、操縱或指揮」與單純「參與」犯
    罪組織之人，異其刑度，前者較重，係依其情節不同而為處
    遇，其中有關「指揮」與「參與」間之分際，乃在「指揮」
    ，須為某特定任務之實現，而下達行動指令，並具有可以實
    際決定該行動之進退行止者，始足以當之；而「參與」，則
    指一般之聽取號令，實際參與行動之一般成員。又衡諸實際
    ，犯罪組織之結合，雖有類似層級節制之結構，具有上下之
    分工，然其間分工並不十分明顯，且經常因時、因地、因事
    而有變動，是雖然習慣上某些成員中，或因年齡較長、參與
    組織時間較久，而較有機會直接接觸到較高之層級，甚或代
    表上級對較「資淺」之成員轉達指令，從而具有某種類似「
    基層幹部」之特性，然伊等既不能決定於何時、何地進行某
    種活動，亦無權決定該行動之進退行止，則仍只應論以「參
    與」已足，無庸逕論以「指揮」犯罪組織罪，否則不免失之
    過苛（最高法院102年度台上字第3449號判決參照）。經查
    ，被告己○○、王慶隆雖非玄武堂內所謂「小朋友」、「小孩
    」、「弟弟」之低階成員，然亦無其等確已「指揮」玄武堂
    事務之具體事證，僅應論以參與犯罪組織罪。公訴意旨此部
    分所指，容有誤會，惟其基本社會事實同一，且「指揮」、
    「參與」犯罪組織之所犯法條條、項相同，亦無庸變更起訴
    法條。
  ㈤按刑法上一行為而觸犯數罪名之想像競合犯存在之目的，在
    於避免對於同一不法要素予以過度評價，其所謂「同一行為
    」係指所實行者為完全或局部同一之行為而言，最高法院10
    2年度台上字第4645號判決可資參照。被告癸○○主持玄武堂
    之犯罪組織、被告己○○、王慶隆、戊○○、辛○○、丙○○等人參
    與玄武堂之犯罪組織行為，與其等嗣後各為事實欄二（一）
    至（五）所示強制、恐嚇等犯行，行為各有不同，侵害法益
    亦非同一，尚難認有何全部或局部同一情形，即無想像競合
    犯可言，被告丙○○之辯護人辯稱被告丙○○於事實欄二（一）
    所為強制未遂罪與參與犯罪組織罪為想像競合犯之裁判上一
    罪關係，而被告丙○○所犯強制未遂犯行業經判決確定，此部
    分所犯參與犯罪組織罪自應諭知免訴等語，容有誤會，併此
    敘明。
  ㈥被告癸○○、己○○分別有如前揭犯罪事實欄一所載之科刑及執
    行紀錄，有本院被告前案紀錄表各1份在卷可稽，其等受有
    期徒刑之執行完畢，5年內故意再犯本件有期徒刑以上之罪
    ，均為累犯，並審酌被告癸○○、己○○前案與本案所犯均屬故
    意犯罪，且屬危害社會治安之犯行，其等受前案之有期徒刑
    執行完畢後，短期內即再犯本案，顯未能從前案執行中獲得
    警惕，刑罰反應能力較薄弱，且如加重其法定最低度刑，尚
    不至於使「行為人所受的刑罰」超過「其所應負擔罪責」，
    依司法院大法官釋字第775號解釋意旨爰依法分別加重其刑
    。
  ㈦被告丁○○、庚○○、乙○○、壬○○、子○○雖均參與玄武堂之犯罪
    組織，然並未參與犯罪事實欄二、(一)至(五)所示案件而另
    犯刑責，其等參與犯罪組織之情節較為輕微，爰各依組織犯
    罪防制條例第3條第1項但書之規定，分別減輕其刑。
  ㈧少年甲為81年6月生，參與玄武堂時為未滿18歲之少年，然尚
    無證據證明少年甲之外觀足使人一望即知其為未滿18歲之少
    年，又玄武堂內成員多以綽號相稱，未必知悉彼此真實年籍
    資料，此觀諸被告王慶隆不知被告丙○○全名、被告己○○亦不
    清楚被告辛○○姓名乙節（附表二編號72、90），即甚明瞭，
    自尚難遽認被告己○○、王慶隆、戊○○、丁○○、辛○○、庚○○、
    乙○○、壬○○、丙○○、子○○明知少年甲為未滿18歲之人，尚無
    庸因成年人與少年共同犯罪，而依兒童及少年福利與權益保
    障法第112條之規定加重其刑。
  ㈨刑事妥速審判法第7條明定：「自第一審繫屬日起已逾8年未
    能判決確定之案件，除依法應諭知無罪判決者外，法院依職
    權或被告之聲請，審酌下列事項，認侵害被告受迅速審判之
    權利，且情節重大，有予適當救濟之必要者，應減輕其刑：
    一、訴訟程序之延滯，是否係因被告之事由。二、案件在法
    律及事實上之複雜程度與訴訟程序延滯之衡平關係。三、其
    他與迅速審判有關之事項。」而此條之立法理由載稱：「刑
    事被告有權在適當時間內獲取確定之判決，係重要的司法人
    權。我國憲法第16條明定訴訟權的保障，司法院釋字第446
    號、第530號解釋，亦一再於解釋中闡釋人民享有受法院公
    正、合法及迅速審判的權利。因此，保障刑事被告有受公正
    、合法、迅速審判之權利，亦屬我國刑事被告的基本權之一
    。若案件長時期繫屬於法院未能判決確定，就被告而言，歷
    經漫長時期既仍無法定罪，其因案件長期懸而未決，必須承
    擔受追訴所產生的不安與煎熬與日俱增，且時間經歷愈久，
    事實愈難查清，其訴訟上之防禦權亦受影響，被告之犯罪嫌
    疑將因訴訟無法終結而長期化，實係侵害被告受法院迅速審
    判的權利。若被告受迅速審判之權利受害之情節重大，自應
    有所救濟，爰明定法院酌量減輕其刑之依據，從量刑補償機
    制予被告一定之救濟，以保障被告受迅速審判之權利。」等
    語。經查，本案於第一審繫屬日期為99年5月12日，此有臺
    灣臺北地方檢察署99年5月12日北檢玲劍崑98偵14741字第40
    10號函上原審法院收文戳章日期可憑（原審卷（一）第1頁
    ），則本案自第一審繫屬日起迄今，顯然已逾8年均未能判
    決確定。本案原起訴多數被告及數犯罪事實，在法院歷審審
    理期間，因需勘驗相關資料比對勾稽外，並於審理時傳喚多
    名證人進行詰問調查，以致費事耗時，衡以被告癸○○等11人
    自第一審繫屬迄今，多數均能遵期到場並無延宕訴訟程序之
    情事，有原審及本院歷審卷宗可參，顯見本案訴訟程序之延
    滯，並無可歸責於被告癸○○等11人。經權衡案件複雜程度與
    訴訟程序延滯之關係，法院審理至今歷時9年餘，尚未能判
    決確定，仍屬過久，已侵害被告癸○○等11人受迅速審判之權
    利，情節重大，有予以適當救濟之必要，爰依刑事妥速審判
    法第7條之規定均減輕其刑，並就被告丁○○、庚○○、乙○○、
    壬○○、子○○依法遞減之；被告癸○○、己○○則依法先加後減之
    。
二、撤銷改判部分
  ㈠原審以被告癸○○等人罪證明確，因予論罪科刑，固非無見，
     惟查：
   1.被告癸○○等人行為後，組織犯罪防制條例第2條、第3條之
     規定，均有修正，依新舊法比較，應適用106年4月19日修
     正後之規定，業如前述。原審未及適用新法，容有未洽。
   2.訊問及詰問證人之詢答方式，不論是使證人為連續陳述之
     「敘述式」，抑或係由證人針對個別問題回答之「問答式
     」，訊問與詰問人均應就個別問題為具體之發問，不可空
     泛其詞，受訊問或詰問人亦應對該問題為具體的回答，不
     可籠統含糊，此觀刑事訴訟法第190 條「訊問證人，得命
     其就訊問事項之始末連續陳述」、第166 條之7 第1 項「
     詰問證人及證人之回答，均應就個別問題具體為之」等規
     定甚明。故於偵、審中訊問證人或審判中詰問證人，其訊
     問或詰問人如並未針對與主要待證事實有關之證人在警詢
     之陳述逐一訊問或詰問證人，而僅包裹式地泛問以：「警
     詢筆錄是否實在」、「你在警察局詢問時所為陳述是否實
     在」等語，即令證人答稱：「實在」，核其問與答均嫌空
     泛籠統，則此種概括式訊問或詰問之筆錄，實難謂有何意
     義可言，該證人於警詢之陳述殊無可能給予被告質問或辯
     明真偽之機會，自難遽認已轉化為偵查或審判筆錄之供述
     內容，而得資引為被告犯罪判斷之依據（最高法院99年台
     上字第4875號、第6169號判決意旨參照）。原判決卻認「
     各證人（含共同被告）於警詢中之陳述，雖不得做為證明
     被告有罪之證據已如前述，惟蒞庭檢察官於本院審理時，
     聲請傳喚A男、癸○○、己○○、戊○○、壬○○、丙○○、蔡政安、
     吳韋廷、賴元晟，及少年甲、少年乙為證人到庭接受詰問
     ，並於進行交互詰問時以前述證人、被告、少年之警詢筆
     錄是否屬實作為詰問內容。則該等警詢筆錄內容已引進後
     成為在法官面前經踐行刑事訴訟法所定訊問證人程序後作
     成之證述，而非證人（含共同被告）警詢陳述，自有證據
     能力」（原判決書第11頁），其關於證據能力之見解，於
     法即有違誤。
   3.組織犯罪防制條例第12條第1項「訊問證人之筆錄，以在檢
     察官或法官面前作成，並經踐行刑事訴訟法所定訊問證人
     之程序者為限，始得採為證據」之規定，顯較刑事訴訟法
     之規定更為嚴謹，核屬刑事訴訟法有關傳聞法則證據能力
     之特別規定，應優先適用，亦即證人於警詢時之陳述，於
     違反組織犯罪防制條例案件，即絕對不具證據能力，無現
     行刑事訴訟法第159條之2、第159條之3及第159 條之5 規
     定之適用，不得採為判決基礎，且本案並無組織犯罪防制
     條例第12條第1項但書所定「但有事實足認被害人或證人有
     受強暴、脅迫、恐嚇或其他報復行為之虞者」之情形，均
     如前述，證人（含共同被告）之警詢筆錄即不具證據能力
     ，不得採為認定被告犯罪之證據。原判決卻仍以被告戊○○
     之警詢陳述，作為認定被告癸○○、乙○○、壬○○、丙○○犯罪
     之證據，又以證人賴元晟之警詢陳述，作為認定被告王慶
     隆參與犯罪組織之證據，顯已違反前揭法律規定。
   4.趙子傑固於96年2月間即要求被告癸○○接任玄武堂，然並無
     證據足認被告癸○○斯時已然應允，而足資認定被告癸○○等
     人均為玄武堂成員之各項事證，均發生在98年1月以後，故
     應認此時始為其等主持、參與玄武堂之時點乙節，復如前
     述，原判決認定被告癸○○於「96年2月後之96年某月日」即
     接任玄武堂堂主，亦稍有未洽。
   5.「必要共犯」依犯罪之性質，尚可分為「聚合犯」與「對
     向犯」，其2 人以上朝同一目標共同參與犯罪之實施者，
     謂之「聚合犯」，如刑法分則之公然聚眾施強暴、脅迫罪
     、參與犯罪結社罪等是，因其本質上即屬共同正犯，故除
     法律依其首謀、下手實施或在場助勢等參與犯罪程度之不
     同，而異其刑罰之規定時，各參與不同程度犯罪行為者之
     間，不能適用刑法總則共犯之規定外，其餘均應引用刑法
     第28條共同正犯之規定，最高法院81年台非字第233號判例
     意旨可資參照。原判決就被告己○○、王慶隆、戊○○、丁○○
     、辛○○、庚○○、乙○○、壬○○、丙○○、子○○之共同參與犯罪
     組織犯行，理由內疏未援引刑法第28條，主文亦未為「共
     同」之諭知，於法復有未合。
   6.本案自第一審繫屬日起已逾8年未能判決確定，已侵害被告
     癸○○等11人受迅速審判之權利，情節重大，有予以適當救
     濟之必要，應適用刑事妥速審判法第7條規定減輕其刑，業
     如前述，原審未及審酌，亦有未合。
   ㈡檢察官上訴意旨略以：被告癸○○等11人糾眾組成玄武堂，多
     次以眾暴寡，對勢單力薄之被害人施以暴力、脅迫討債，
     對社會治安之危害既鉅且深，原審所量處之刑度顯屬過輕
     ，難收懲儆之效，亦背離一般人民之法律期待，不合罪刑
     相當等語。然按刑之量定，乃法律賦予法院自由裁量之事
     項，倘於科刑時，已以行為人之責任為基礎，並斟酌刑法
     第57條所列各款事項，而未逾越法定刑度，即難謂違法（
     最高法院100年度台上字第5301號判決意旨參照）。原審量
     刑時，已依刑法第57條之規定，詳為審酌癸○○等人之各項
     犯罪情狀，被告癸○○、己○○並有累犯之加重事由，在法定
     刑度內量定刑期，並無違反經驗法則、論理法則、比例原
     則，或其他逾越法律所規定範圍，抑或濫用權限之情事，
     且被告癸○○等人主持、參與犯罪組織固有不該，惟其等實
     施如犯罪事實欄二、(一)至(五)所示犯行者及聚眾賭博之
     牟利行為，復均經另案判處罪刑確定，原審因此依被告癸○○等人在玄武堂之位階輩份、參與程度、情節、深淺而為刑
     之量定，並無顯然失出或輕縱之情形，自不能指為違法。
     檢察官上訴指摘原判決量刑過輕云云，為無理由。
   ㈢被告癸○○等11人提起上訴，仍皆辯稱：不能證明有玄武堂之
     組織存在、未證明玄武堂係有內部管理結構之犯罪組織、
     被告癸○○未主持或指揮玄武堂、其餘被告己○○等人未參與
     玄武堂之犯罪組織云云，均係猶執陳詞，空言否認犯罪，
     皆非可採。惟原判決既有如前所指之各項違誤，自仍應由
     本院就原判決予撤銷改判。
三、爰審酌被告癸○○等11人分別主持、參與玄武堂之犯罪組織，
    慣以暴力、脅迫等不法手段處理紛爭，遇事則率爾糾集幫眾
    、調動人手恃強尋釁或施加壓力，無視法律規範，有害社會
    治安，被告癸○○為玄武堂堂主，成員均聽其領導、決斷，其
    餘被告則依其階層輩份所掌事務行事，各有不同之控制及參
    與程度，被告庚○○、壬○○、子○○未參與附表二編號（一）至
    （五）所示犯行且階層較低，兼衡其等素行、犯罪之動機、
    手段、智識程度、被告丙○○現為宇和企業有限公司擔任業務
    主任之生活狀況，此有其提出之工作證明1紙為憑（本院卷
    （二）第25頁）、其餘被告之家庭生活狀況，及被告癸○○等
    11人均矢口否認犯罪，犯後態度難認良好等一切情狀，分別
    量處如主文第2至7項所示之刑，並依組織犯罪防制條例第3
    條第3項之規定，均諭知應於刑之執行前，令入勞動場所，
    強制工作3年。又警方於98年6月18日在被告己○○、王慶隆、
    戊○○、庚○○、辛○○、子○○住處所扣得之電腦、行動電話、帳
    冊、帳單、存摺、提款卡、現金、支票、本票、棒球棍等物
    （詳如警詢卷（三）第288頁、第289頁、第342頁，警詢卷
    （五）第134頁、第135頁、第227頁 、第345頁之扣押物品
    目錄表所載），核與其等參與犯罪組織之犯罪事實無直接關
    連，故皆不予宣告沒收，附此敘明。
據上論斷，應依刑事訴訟法第第369條第1項前段、第364條、第2
99條第1項前段，106年4月19日修正之組織犯罪防制條例第3條第
1項、第3項，刑法第11條前段、第2條第1項但書、第28條、第47
條第1項，刑事妥速審判法第7條，判決如主文。
本案經檢察官王惟琪偵查起訴，檢察官許鈺茹到庭執行職務。 
中　　華　　民　　國　　109 　年　　4 　　月　　9 　　日
                  刑事第十九庭  審判長法　官  曾淑華
                                      法　官  王美玲
                                      法　官  俞秀美
以上正本證明與原本無異。
如不服本判決，應於收受送達後20日內向本院提出上訴書狀，其
未敘述上訴之理由者並得於提起上訴後20日內向本院補提理由書
狀（均須按他造當事人之人數附繕本）「切勿逕送上級法院」。
                                      書記官  呂修毅
中　　華　　民　　國　　109 　年　　4 　　月　　10　　日